---
title: "BSV2025"
author: "Mirco Heidemann"
date: "Dezember 2018"
output: html_notebook
abstract:
  This is the abstract...
---

#### Datenimport und Wrangling:
- Aus der gesamten Schadendatenbank nur Feuerschäden mit Schadendatum zwischen 1981 und 2018 filtern.
- Nur Schäden, die die GVZ vergütet, d.h. Schadensumme grösser Null oder anderer Schwellenwer, zB. CHF 1'000?
- Doppelte Schadennummern dürfen nur einmal verwendet werden (Teilauszahlungen).
- Die Schäden werden auf den Stand von Dezember 2018 indexiert. Für die Indexierung wird der GVZ-Index verwendet.

```{r setup}
library('tidyverse')
library('ggpubr')
```

```{r message = FALSE}
## relative pfade
data_pth = '../Data/'

# Indexierungsfile laden
gvz_index <- read_csv2(paste0(data_pth, 'versicherungsindex_gvz.csv')) %>% 
  # take 'illegal' characters and replaces them with periods
  rename_all(make.names) %>% 
  mutate(jahr = as.integer(format(as.Date(Jahr,"%d.%m.%Y"), "%Y")),
         index = as.integer(Versicherungsindex.GVZ)) %>% 
  dplyr::select(c(5, 6))

# Schadendaten mit Brandopfern laden und filtern: Nur Feuerschäden zwischen 1981 und 2018
brand <- read_csv2(paste0(data_pth, 'gvz_schaeden_mit_brandopfern_201812.csv'),
                 locale(encoding = "iso-8859-1"), col_names = TRUE,
                 col_types = cols(
                   SchadenSumme = col_number(),
                   SchadenDatum = col_date(format = "%d.%m.%Y"))) %>% 
  filter(str_detect(SchadenArtBezeichnung, 'Feuer'),
         Ausdr3 > 1980 & Ausdr3 < 2019) %>% 
  rename(verletzte = SchadenVerletzte, todesopfer = SchadenTodesopfer) %>% 
  dplyr::select(c(2, 22:23))

# Schadendaten laden und filtern: Nur Feuerschäden zwischen 1981 und 2018
schad <- read_csv2(paste0(data_pth, 'Schaeden_20181015.csv'),
                 locale(encoding = "iso-8859-1"), col_names = TRUE,
                 col_types = cols(
                   SchadenSumme = col_number(),
                   FkoZaTot = col_number(),
                   SchadenDatum = col_date(format = "%d.%m.%Y"),
                   FkoVersDa = col_date(format = "%d.%m.%Y"))) %>% 
  filter(str_detect(SchadenArtBezeichnung, 'Feuer'),
         Ausdr3 > 1980 & Ausdr3 < 2019) %>% 
  ## schaeden indexieren
  left_join(gvz_index, by = c("Ausdr3" = "jahr")) %>% 
  mutate(schad_index = round(max(index) / index * SchadenSumme),
         schadensatz = ifelse(SbwVerWert > 0, SchadenSumme / SbwVerWert, 0),
         zweck = as.character(str_trim(gsub("\\,", "", gsub("\\d", "", t)), "left")),
         zweckcode = as.integer(str_extract(GebaeudeZweckText, "[[:digit:]]+")),
         zweckcode_short = as.integer(str_sub(zweckcode, 1, 2)),
         schadenursache = as.character(str_trim(gsub("\\d", "", CodTextDt), "left")),
         schadencode = as.integer(str_extract(CodTextDt, "[[:digit:]]+"))) %>% 
  left_join(brand, by = c('SchadenId' = 'SchadenId')) %>% 
  # Annahme: NA's in Todesopfer = 0
  mutate(todesopfer = ifelse(is.na(todesopfer), 0, todesopfer),
         verletzte = ifelse(is.na(verletzte), 0, verletzte)) %>% 
  dplyr::select(-c(3, 5, 6, 11, 14:17, 20:22, 24, 25))

## doppelten Schaden ID's nur einmal beruecksichtigen!

## welche schaden ID sind doppelt vorhanden?
schad_duplicates = schad %>%
  group_by(SchadenId) %>%
  filter(n() > 1) %>%
  ## duplikate nur einmal anzeigen
  filter(row_number() == 1)

## doppelte schaden ID Zeilen nur einmal
schad = schad %>%
  ## duplikate nur einmal
  distinct(SchadenId, .keep_all = TRUE)

# Check data
summary(schad)

```

#### Welche Brandereignisse führten zu Branopfern?
```{r}
brandopfer <- schad %>% filter(todesopfer > 0)
tbl_zweck <- brandopfer %>% 
  group_by(zweckcode) %>%
  summarise(anzahl = n()) %>%
  mutate(anteil = round(anzahl / sum(schad$todesopfer > 0), 3) * 100)

tbl_ursache <- brandopfer %>% 
  group_by(schadencode) %>%
  summarise(anzahl = n()) %>%
  mutate(anteil = round(anzahl / sum(schad$todesopfer > 0), 3) * 100)

tbl_baujahr <- brandopfer %>% 
  group_by(GebaeudeBaujahr) %>%
  summarise(anzahl = n()) %>%
  mutate(anteil = round(anzahl / sum(schad$todesopfer > 0), 3) * 100)

```

#### Zusammenfassen und Gruppieren nach Todesopfern
Annahme: NA's in Todesopfer = 0
```{r}
(tbl <- group_by(schad, todesopfer) %>%
   summarise(
     Anzahl = formatC(n(), format="f", big.mark="'", digits=0),
     Mittelwert = formatC(mean(schad_index, na.rm = TRUE), format="f",
                          big.mark="'", digits=0),
     Median = formatC(median(schad_index, na.rm = TRUE), format="f", big.mark="'", digits=0)))

# Box plots der Schadensumme pro Todesopfer-Gruppe

# Get counts by desired grouping variables
counts = schad %>% group_by(todesopfer) %>% tally

# filter schaden grösser 0 --> später noch anpassen
df <- schad %>% filter(schad_index != 0) %>% 
  mutate(lg_schadensumme = log(schad_index),
         fact_todesopfer = as.factor(todesopfer))

ggplot(data = df, mapping = aes(x = fact_todesopfer, y = lg_schadensumme,
                                color = fact_todesopfer)) +
  geom_boxplot(outlier.colour = "#bdbdbd") +
  labs(title = "Zusammenhang zwischen Schadensumme und Todesopfern",
       x = "Anzahl Todesopfer",
       y = "Log Schadensumme",
       caption = "Quelle: GVZ") +
  theme_bw() +
  theme(legend.position = "none") 
# Plot mit anzahl pro gruppe aus 'tbl' ergänzen

```

