---
title: "BSV2025 - Modellierung der jährlichen Brandschäden"
author: "Mirco Heidemann"
date: "Dezember 2018"
output:
  pdf_document: default
abstract: EP Kurven pro einstelligem Zweckcode. Die Anzahl Schäden pro Jahr und Zweckcode mit einer Poissonverteilung, die Schadensumme mit einer Lognormalverteilung schätzen.
---

```{r setup, echo = TRUE, include = FALSE}
library(tidyverse)
library(MASS)
```

```{r message = FALSE, cache=TRUE}
## relative pfade
data_pth = '../Data/'

# Indexierungsfile laden
gvz_index <- read_csv2(paste0(data_pth, 'versicherungsindex_gvz.csv')) %>% 
  # take 'illegal' characters and replaces them with periods
  rename_all(make.names) %>% 
  mutate(jahr = as.integer(format(as.Date(Jahr,"%d.%m.%Y"), "%Y")),
         index = as.integer(Versicherungsindex.GVZ)) %>% 
  dplyr::select(c(5, 6))

# Schadendaten laden und filtern: Nur Feuerschäden zwischen 1981 und 2018
schad <- read_csv2(paste0(data_pth, 'Schaeden_20181015.csv'),
                 locale(encoding = "iso-8859-1"), col_names = TRUE,
                 col_types = cols(
                   SchadenSumme = col_number(),
                   FkoZaTot = col_number(),
                   SchadenDatum = col_date(format = "%d.%m.%Y"),
                   FkoVersDa = col_date(format = "%d.%m.%Y"))) %>% 
  dplyr::filter(str_detect(SchadenArtBezeichnung, 'Feuer'),
         Ausdr3 > 1981 & Ausdr3 < 2018) %>% 
  ## schaeden indexieren
  left_join(gvz_index, by = c("Ausdr3" = "jahr")) %>% 
  mutate(schad_index = round(max(index) / index * SchadenSumme),
         schadensatz = ifelse(SbwVerWert > 0, SchadenSumme / SbwVerWert, 0),
         zweck = as.character(str_trim(gsub("\\,", "", gsub("\\d", "", GebaeudeZweckText)),
                                       "left")),
         zweckcode = as.integer(str_extract(GebaeudeZweckText, "[[:digit:]]+")),
         zweckcode_kat = as.integer(str_sub(zweckcode, 1, 2)),
         zweckcode_einstellig = as.integer(str_sub(zweckcode, 1, 1)),
         schadenursache = as.character(str_trim(gsub("\\d", "", CodTextDt), "left")),
         schadencode = as.integer(str_extract(CodTextDt, "[[:digit:]]+")))

## doppelten Schaden ID's nur einmal beruecksichtigen!

## welche schaden ID sind doppelt vorhanden?
schad_duplicates = schad %>%
  group_by(SchadenId) %>%
  dplyr::filter(n() > 1) %>%
  ## duplikate nur einmal anzeigen
  dplyr::filter(row_number() == 1)

## doppelte schaden ID Zeilen nur einmal
schad = schad %>%
  ## duplikate nur einmal
  distinct(SchadenId, .keep_all = TRUE)
```

#### Aggregierte Schäden pro Jahr und einstelligem Zweckcode
```{r message=FALSE}
tbl_year_zwkcd <- schad %>%
  dplyr::filter(schad_index > 0) %>% 
  group_by(zweckcode_einstellig, Ausdr3) %>% 
  summarize(schadenanzahl = n()) %>% 
  rename(jahr = Ausdr3)
```

#### Sampling der Jahresschäden pro Zweckcode (einstellig)
Jährliche Schadenanzahl per Zweckcode mit einer Poissonverteilung, die Schadensummen mit einer Lognormalverteilung schätzen.
```{r}
## Anzahl simulierte jahre
nSim <- 1e5

## w'keit und wkp skalen definieren
wkp <- (nSim + 1) / c(1:nSim)
ep <- 1/wkp

# Resultate Liste initierung
ep_lst <- list()

## Sampling über alle einstelligen Zweckcodes
for (j in unique(tbl_year_zwkcd$zweckcode_einstellig))
{
  dat_anzahl <- tbl_year_zwkcd %>% dplyr::filter(zweckcode_einstellig == j)
  
  # Anzahl Schäden mit einer Poissonverteilung schätzen
  fit_freq <- fitdistr(dat_anzahl$schadenanzahl, "Poisson")
  lambda <- fit_freq$estimate["lambda"]
  
  #### Schadensumme per Zweckcode mit einer Lognormalverteilung schätzen
  einzel_schaden <- schad %>% dplyr::filter(schad_index > 0 &
                                              zweckcode_einstellig == j)

  fit_loss <- fitdistr(einzel_schaden$schad_index, "lognormal")
  mean_loss <- fit_loss$estimate["meanlog"]
  sd_loss <- fit_loss$estimate["sdlog"]

  ## Vektor Initialisierung für die Jahresschadenverteilung
  sj <- rep(0, nSim)
  
  ## Random sampling anhand der Poissonverteilung: Jährliche Schadenanzahl
  freq = rpois(nSim, lambda)

  ## Zufalls Sampling der jährlichen Schadensummen (Convolution, Monte Carlo)
  for(i in 1:nSim)
    sj[i] <- sum(rlnorm(n = freq[i], meanlog = mean_loss, sdlog = sd_loss))
  
  ## --- Schadensumme Tail Begrenzung: Max jährliche Schadensumme nicht höher als das 1.5-fache
  ## des teuersten Gebäudes in der jeweiligen Zweckcode Kategorie
  ind <- which(schad$zweckcode_einstellig == j)
  max_loss <- 1.5 * max(schad$SbwVerWert[ind])
  ind <- which(sj > max_loss)
  sj[ind] <- max_loss

  # EP Kurven in Liste speichern
  ep_lst[[j]] <- cbind(sort(sj, decreasing = TRUE), wkp, ep, j)
}

## Konvertiere list zu df
dfs <- lapply(ep_lst, data.frame, stringsAsFactors = FALSE) 
df_ep_zwkcd <- dplyr::bind_rows(dfs)
```

#### Exceedance Probability Kurven
Pro einstelligem Zweckcode eine EP Kurve
```{r}
# Plot einer EP pro einstelligem Zweckcode
my_cols <- c('#5e4fa2','#3288bd','#66c2a5','#abdda4','#bf812d',
             '#f46d43','#fdae61','#762a83','#1b7837','#d53e4f','#9e0142')
theme_set(theme_bw(base_size = 12))

ggplot(data = df_ep_zwkcd, aes(x = ep, y = V1/1e6, colour = factor(j))) +
  geom_line() +
  scale_color_manual(name = "Zweckcode", values = my_cols[1:9]) +
  xlab('Überschreitenswahrscheinlichkeit [%]') +
  ylab('Jahresschaden [Mio. CHF]') +
  coord_trans(x = "log10") +
  labs(title = "Überschreitenswahrscheinlichkeit jährlicher GVZ Brandschäden", 
       subtitle = "Simulierte Brandschadenverteilung", 
       caption = "Quelle: GVZ") +
  theme(axis.text.x = element_text(angle = 45, hjust = 1))
```

#### Exceedance Probability Kurven - Zoom zu häufigeren Wahrscheinlichkeiten
Pro einstelligem Zweckcode eine EP Kurve
```{r}
ggplot(data = df_ep_zwkcd, aes(x = ep, y = V1/1e6, colour = factor(j))) +
  geom_line() +
  scale_color_manual(name = "Zweckcode", values = my_cols[1:9]) +
  xlab('Überschreitenswahrscheinlichkeit [%]') +
  ylab('Jahresschaden [Mio. CHF]') +
  ## Mit Zoom
  coord_trans(x = "log10", limx=c(1/2000, 1.5), limy=c(0, 75)) +
  labs(title = "Überschreitenswahrscheinlichkeit jährlicher GVZ Brandschäden", 
       subtitle = "Simulierte Brandschadenverteilung", 
       caption = "Quelle: GVZ") +
  theme(axis.text.x = element_text(angle = 45, hjust = 1))
```

#### Die Occurrence Exceedance Probability (OEP) beschreibt die Verteilung des grössten Brandschadens in einem Jahr über alle Zweckcodes.
```{r}
df_oep <- df_ep_zwkcd %>%
  mutate(sim_jahr = rep(seq(1, nSim, by = 1), 9)) %>% 
  group_by(sim_jahr) %>% 
  summarize(largest_loss = max(V1)) %>% 
  arrange(desc(largest_loss)) %>% 
  mutate(wkp = (nSim + 1) / c(1:nSim),
         ep = 1/wkp)
```

#### Die Aggregate Exceedance Probability (AEP) beschreibt die Verteilung der gesamten, jährlichen Brandschäden über alle Zweckcodes.
```{r}
df_aep <- df_ep_zwkcd %>%
  mutate(sim_jahr = rep(seq(1, nSim, by = 1), 9)) %>% 
  group_by(sim_jahr) %>% 
  summarize(gesamt_loss = sum(V1)) %>% 
  arrange(desc(gesamt_loss)) %>% 
  mutate(wkp = (nSim + 1) / c(1:nSim),
         ep = 1/wkp)
```

#### Alle Exceedance Probability Kurven in einem Plot
```{r}
# my_lines <- c(rep("solid", 9), "dashed", "dotted")
# 
# ggplot() +
#   geom_line(data = df_ep_zwkcd, aes(x = ep, y = V1/1e6, color = factor(j))) + #,linetype = j) +
#   geom_line(data = df_aep, aes(x = ep, y = gesamt_loss/1e6, colour = "AEP"),
#             linetype = "dashed") +
#   geom_line(data = df_oep, aes(x = ep, y = largest_loss/1e6, colour = "OEP"),
#             linetype = "dotted") +
#   scale_color_manual(name = "Zweckcode", values = my_cols) +
#   scale_linetype_manual(name = "Zweckcode", values = my_lines) +
#   xlab('Überschreitenswahrscheinlichkeit [%]') +
#   ylab('Jahresschaden [Mio. CHF]') +
#   coord_trans(x = "log10") +
#   labs(title = "Überschreitenswahrscheinlichkeit jährlicher GVZ Brandschäden", 
#        subtitle = "Simulierte Brandschadenverteilung", 
#        caption = "Quelle: GVZ") +
#   theme(axis.text.x = element_text(angle = 45, hjust = 1))
```





