---
title: "BSV2025 - GVZ Datenanalyse"
author: "Mirco Heidemann"
date: "Dezember 2018"
output:
  pdf_document: default
abstract: ...
---

#### Datenimport und Wrangling:
- Aus der gesamten Schadendatenbank nur Feuerschäden mit Schadendatum zwischen 1981 und 2018 filtern.
- Doppelte Schaden Id's dürfen nur einmal verwendet werden (Teilauszahlungen).
- Die Schäden werden auf den Stand von Dezember 2018 indexiert. Für die Indexierung wird der GVZ-Index verwendet.

```{r setup, echo = TRUE, include = FALSE}
library(tidyverse)
```

```{r message = FALSE, cache=TRUE}
## relative pfade
data_pth = '../Data/'

# Indexierungsfile laden
gvz_index <- read_csv2(paste0(data_pth, 'versicherungsindex_gvz.csv')) %>% 
  # take 'illegal' characters and replaces them with periods
  rename_all(make.names) %>% 
  mutate(jahr = as.integer(format(as.Date(Jahr,"%d.%m.%Y"), "%Y")),
         index = as.integer(Versicherungsindex.GVZ)) %>% 
  dplyr::select(c(5, 6))

# Schadendaten mit Brandopfern laden und filtern: Nur Feuerschäden zwischen 1981 und 2018
brand <- read_csv2(paste0(data_pth, 'gvz_schaeden_mit_brandopfern_201812.csv'),
                 locale(encoding = "iso-8859-1"), col_names = TRUE,
                 col_types = cols(
                   SchadenSumme = col_number(),
                   SchadenDatum = col_date(format = "%d.%m.%Y"))) %>% 
  filter(str_detect(SchadenArtBezeichnung, 'Feuer'),
         Ausdr3 > 1980 & Ausdr3 < 2019) %>% 
  rename(verletzte = SchadenVerletzte, todesopfer = SchadenTodesopfer) %>% 
  dplyr::select(c(2, 22:23))

# Schadendaten laden und filtern: Nur Feuerschäden zwischen 1981 und 2018
schad <- read_csv2(paste0(data_pth, 'Schaeden_20181015.csv'),
                 locale(encoding = "iso-8859-1"), col_names = TRUE,
                 col_types = cols(
                   SchadenSumme = col_number(),
                   FkoZaTot = col_number(),
                   SchadenDatum = col_date(format = "%d.%m.%Y"),
                   FkoVersDa = col_date(format = "%d.%m.%Y"))) %>% 
  filter(str_detect(SchadenArtBezeichnung, 'Feuer'),
         Ausdr3 > 1980 & Ausdr3 < 2019) %>% 
  ## schaeden indexieren
  left_join(gvz_index, by = c("Ausdr3" = "jahr")) %>% 
  mutate(schad_index = round(max(index) / index * SchadenSumme),
         schadensatz = ifelse(SbwVerWert > 0, SchadenSumme / SbwVerWert, 0),
         zweck = as.character(str_trim(gsub("\\,", "", gsub("\\d", "", GebaeudeZweckText)), "left")),
         zweckcode = as.integer(str_extract(GebaeudeZweckText, "[[:digit:]]+")),
         zweckcode_kat = as.integer(str_sub(zweckcode, 1, 2)),
         schadenursache = as.character(str_trim(gsub("\\d", "", CodTextDt), "left")),
         schadencode = as.integer(str_extract(CodTextDt, "[[:digit:]]+"))) %>% 
  left_join(brand, by = c('SchadenId' = 'SchadenId')) %>% 
  # Annahme: NA's in Todesopfer = 0
  mutate(todesopfer = ifelse(is.na(todesopfer), 0, todesopfer),
         verletzte = ifelse(is.na(verletzte), 0, verletzte)) %>% 
  dplyr::select(-c(3, 5, 6, 11, 14:17, 20:22, 24, 25))

## doppelten Schaden ID's nur einmal beruecksichtigen!

## welche schaden ID sind doppelt vorhanden?
schad_duplicates = schad %>%
  group_by(SchadenId) %>%
  filter(n() > 1) %>%
  ## duplikate nur einmal anzeigen
  filter(row_number() == 1)

## doppelte schaden ID Zeilen nur einmal
schad = schad %>%
  ## duplikate nur einmal
  distinct(SchadenId, .keep_all = TRUE)

```

#### Aktuelles Portfolio laden und Versicherungssumme nach Zweck zusammenfassen
```{r message = FALSE, cache = TRUE}
# Indexierungsfile laden
portfolio <- read_csv2(paste0(data_pth, 'gebaeudebestand_201801_georef.csv'),
                       locale(encoding = "iso-8859-1"), col_names = TRUE,
                       col_types = cols(
                         katasterNr = col_number(),
                         versSum = col_number())) %>% 
  dplyr::select(c('zweckcode', 'zweckBeschr', 'zweckKat', 'versSum', 'volumen')) %>% 
  mutate(zweckcode_kat2 = as.integer(zweckcode/100))

tbl_portfolio_zweck <- portfolio %>% filter(versSum > 0) %>% 
  group_by(zweckcode, zweckBeschr) %>% 
  summarise(geb_anzahl_portfolio = n(), versSum_portfolio = sum(versSum))

tbl_portfolio_zweckkat <- portfolio %>% filter(versSum > 0) %>% 
  group_by(zweckcode_kat2) %>% 
  summarise(geb_anzahl_portfolio = n(), versSum_portfolio = sum(versSum))
```

### Explorative Datenanalyse - Sachschaden
```{r}
tbl_schaden_zweck <- schad %>% filter(schad_index > 0) %>% 
  group_by(zweckcode, zweck) %>%
  summarise(schadenanzahl = n(), schadsum = sum(schad_index)) %>%
  mutate(anteil_schadenanzahl = round(schadenanzahl / sum(schad$schad_index > 0), 4) * 100,
         anteil_schadsum = round(schadsum / sum(schad$schad_index), 4) * 100)

tbl_schaden_zweckkat <- schad %>% filter(schad_index > 0) %>% 
  group_by(zweckcode_kat) %>%
  summarise(schadenanzahl = n(), schadsum = sum(schad_index),
            mittlerer_schadensatz = round(mean(schadensatz), 4)) %>%
  mutate(anteil_schadenanzahl = round(schadenanzahl / sum(schad$schad_index > 0), 4) * 100,
         anteil_schadsum = round(schadsum / sum(schad$schad_index), 4) * 100) %>% 
  left_join(tbl_portfolio_zweckkat, by = c('zweckcode_kat' = 'zweckcode_kat2')) %>% 
  mutate(anteil_schadenanzahl_portfolio = round(schadenanzahl / geb_anzahl_portfolio, 4) * 100,
         anteil_schadsum_portfolio = round(schadsum / versSum_portfolio, 4) * 100) %>% 
  arrange(desc(anteil_schadenanzahl))
```

##### Anzahl Schadenfälle nach Zweckcode Kategorie, absteigend sortiert
```{r}
arrange(tbl_schaden_zweckkat, desc(anteil_schadenanzahl))
```

#### Bar chart: Anzahl Schadenfälle nach Zweckcode Kategorien
```{r}
## barplot nach schadenanzahl
dat_plot <- arrange(tbl_schaden_zweckkat, desc(anteil_schadenanzahl))

theme_set(theme_bw(base_size = 12))

ggplot(data = dat_plot[1:10,],
       aes(x = factor(zweckcode_kat), y = schadenanzahl, fill = factor(zweckcode_kat))) +
  geom_bar(stat="identity") +
  scale_fill_discrete(name = "Zweckcode Kategorie") +
  geom_text(aes(label = paste0(anteil_schadenanzahl, "%")),
            position = position_dodge(0.9),
            vjust = -0.5,
            size = 2.5) +
  scale_y_continuous(labels = function(x) format(x, big.mark = "'",
                                                 scientific = FALSE)) +
  ylab("Schadenanzahl") +
  labs(title =
         "Brandschadenanzahl nach Zweckcode Kategorie", 
       subtitle = "89% der gesamt Schadenanzahl durch 10 Zweckcode Kategorien", 
       caption = "Quelle: GVZ") +
  theme(plot.title = element_text(size = 14, colour = "black",
                                  vjust = 1, hjust = 0),
        axis.title.y = element_text(size = 12, vjust = 1.1),
        axis.title.x = element_blank(),
        axis.text.x = element_blank(),
        axis.ticks = element_blank(),
        panel.border = element_blank(),
        panel.grid.major.y = element_line(colour = "gray"),
        panel.grid.minor.x = element_blank(),
        panel.grid.major.x = element_blank(),
        legend.position = "right")
```

##### Schadensumme nach Zweckcode, absteigend sortiert
```{r}
arrange(tbl_schaden_zweck, desc(anteil_schadsum))
```

##### Bar chart: Schadensumme nach Zweckcode Kategorie
```{r}
dat_plot <- arrange(tbl_schaden_zweckkat, desc(anteil_schadsum))

## barplot nach schadenanzahl
theme_set(theme_bw(base_size = 12))

ggplot(data = dat_plot[1:10,],
       aes(x = factor(zweckcode_kat), y = schadsum * 1e-6,
           fill = factor(zweckcode_kat))) +
  geom_bar(stat="identity") +
  scale_fill_discrete(name = "Zweckcode Kategorie") +
  geom_text(aes(label = paste0(anteil_schadenanzahl, "%")),
            position = position_dodge(0.9),
            vjust = -0.5,
            size = 2.5) +
  scale_y_continuous(labels = function(x) format(x, big.mark = "'",
                                                 scientific = FALSE)) +
  ylab("Schadensumme [Mio. CHF]") +
  labs(title =
         "Brandschadensummen nach Zweckcode Kategorie", 
       subtitle = "75% der Gesamtschadensumme durch 10 Zweckcode Kategorien", 
       caption = "Quelle: GVZ") +
  theme(plot.title = element_text(size = 14, colour = "black",
                                  vjust = 1, hjust = 0),
        axis.title.y = element_text(size = 12, vjust = 1.1),
        axis.title.x = element_blank(),
        axis.text.x = element_blank(),
        axis.ticks = element_blank(),
        panel.border = element_blank(),
        panel.grid.major.y = element_line(colour = "gray"),
        panel.grid.minor.x = element_blank(),
        panel.grid.major.x = element_blank(),
        legend.position = "right")
```

##### Schadensatz nach Zweckcode, absteigend sortiert
```{r}
arrange(tbl_schaden_zweckkat, desc(mittlerer_schadensatz))
```

#### Boxplot: Schadensatz nach Zweckcode Kategorien
```{r}
ggplot(schad[which(schad$schadensatz < 1.2 & schad$schadensatz > 0),],
       aes(x = factor(zweckcode_kat), y = schadensatz)) +
  geom_boxplot() +
  scale_y_log10() +
  #scale_fill_discrete(name = "BV Generation") +
  scale_color_manual(name = "Zweckcode Kategorie",
                     labels = "",
                     values = "") +
  ylab("Log Schadensatz") + xlab("Zweckcode Kategorie") +
  labs(title = "Mittlere Schadensätze nach Zweckcode Kategorie", 
       subtitle = "", 
       caption = "Quelle: GVZ") +
  theme(plot.title = element_text(size = 14, colour = "black",
                                  vjust = 1, hjust = 0),
        axis.title.y = element_text(size = 12, vjust = 1.1),
        axis.text.x = element_text(angle = 60, hjust = 1))

```

### Explorative Datenanalyse - Brandursache
```{r}
tbl_schaden_ursache <- schad %>% filter(schad_index > 0) %>% 
  group_by(schadencode, schadenursache) %>%
  summarise(schadenanzahl = n(), schadsum = sum(schad_index),
            mittlerer_schadensatz = round(mean(schadensatz), 4)) %>%
  mutate(anteil_schadenanzahl = round(schadenanzahl / sum(schad$schad_index > 0), 3) * 100,
         anteil_schadsum = round(schadsum / sum(schad$schad_index), 4) * 100) %>%
  arrange(desc(anteil_schadenanzahl))
```

##### Anzahl Schadenfälle nach Brandursache, absteigend sortiert
```{r}
arrange(tbl_schaden_ursache, desc(anteil_schadenanzahl))
```

#### Bar chart: Anzahl Schadenfälle nach Brandursache
```{r}
theme_set(theme_bw(base_size = 12))

ggplot(data = tbl_schaden_ursache[1:10,],
       aes(x = factor(schadenursache), y = schadenanzahl,
           fill = factor(schadenursache))) +
  geom_bar(stat="identity") +
  scale_fill_discrete(name = "Brandursache") +
  geom_text(aes(label = paste0(anteil_schadenanzahl, "%")),
            position = position_dodge(0.9),
            vjust = -0.5,
            size = 2) +
  scale_y_continuous(labels = function(x) format(x, big.mark = "'",
                                                 scientific = FALSE)) +
  ylab("Schadenanzahl") +
  labs(title =
         "Brandschadenanzahl nach Brandursache", 
       subtitle = "80% der Schadenanzahl durch 10 Ursachen", 
       caption = "Quelle: GVZ") +
  theme(plot.title = element_text(size = 14, colour = "black",
                                  vjust = 1, hjust = 0),
        axis.title.y = element_text(size = 12, vjust = 1.1),
        axis.title.x = element_blank(),
        axis.text.x = element_blank(),
        axis.ticks = element_blank(),
        panel.border = element_blank(),
        panel.grid.major.y = element_line(colour = "gray"),
        panel.grid.minor.x = element_blank(),
        panel.grid.major.x = element_blank(),
        legend.position = "right")
```

##### Schadensumme nach Brandursache, absteigend sortiert
```{r}
arrange(tbl_schaden_ursache, desc(anteil_schadsum))
```

##### Bar chart: Schadensumme nach Brandursache
```{r}
dat_plot <- arrange(tbl_schaden_ursache, desc(anteil_schadsum))

theme_set(theme_bw(base_size = 12))

ggplot(data = dat_plot[1:10,],
       aes(x = factor(schadenursache), y = schadsum * 1e-6,
           fill = factor(schadenursache))) +
  geom_bar(stat="identity") +
  scale_fill_discrete(name = "Brandursache") +
  geom_text(aes(label = paste0(anteil_schadsum, "%")),
            position = position_dodge(0.9),
            vjust = -0.5,
            size = 2) +
  scale_y_continuous(labels = function(x) format(x, big.mark = "'",
                                                 scientific = FALSE)) +
  ylab("Schadensumme [Mio. CHF]") +
  labs(title =
         "Brandschadensumme nach Brandursache", 
       subtitle = "71% der Schadensumme durch 10 Ursachen", 
       caption = "Quelle: GVZ") +
  theme(plot.title = element_text(size = 14, colour = "black",
                                  vjust = 1, hjust = 0),
        axis.title.y = element_text(size = 12, vjust = 1.1),
        axis.title.x = element_blank(),
        axis.text.x = element_blank(),
        axis.ticks = element_blank(),
        panel.border = element_blank(),
        panel.grid.major.y = element_line(colour = "gray"),
        panel.grid.minor.x = element_blank(),
        panel.grid.major.x = element_blank(),
        legend.position = "right")
```

#### Boxplot: Schadensatz nach Brandursache
```{r}
ggplot(schad[which(schad$schadensatz < 1.2 & schad$schadensatz > 0),],
       aes(x = factor(schadencode), y = schadensatz)) +
  geom_boxplot() +
  scale_y_log10() +
  #scale_fill_discrete(name = "BV Generation") +
  scale_color_manual(name = "Brandursache",
                     labels = "",
                     values = "") +
  ylab("Log Schadensatz") + xlab("Brandursache") +
  labs(title = "Mittlere Schadensätze nach Brandursache", 
       subtitle = "", 
       caption = "Quelle: GVZ") +
  theme(plot.title = element_text(size = 14, colour = "black",
                                  vjust = 1, hjust = 0),
        axis.title.y = element_text(size = 12, vjust = 1.1),
        axis.text.x = element_text(angle = 60, hjust = 1))

```

### Explorative Datenanalyse - BV Generationen
1993, 2005 und 2015 wurde jeweils eine neue BV erlassen. Sind Unterschiede in den mittleren Schadensummen erkennbar, wenn ein Gebäude in der jeweiligen BV Generation gebaut wurde? Die BV Generation 2015 ist für eine Analyse noch zu jung und wird nicht berücksichtigt.
```{r}
tbl_bv_generation <- data.frame(baujahr = seq(min(schad$GebaeudeBaujahr),
                                        format(Sys.Date(), "%Y"), by = 1))
tbl_bv_generation$bv_generation <- cut(tbl_bv_generation$baujahr,
                            breaks = c(0, 1993, 2005, Inf),
                          include.lowest = TRUE,
                          labels=c(as.character(1:3)))

## geb zusammenfassen pro baujahresklasse ...
tbl_bv_generation <- left_join(schad, tbl_bv_generation, by = c("GebaeudeBaujahr" = "baujahr")) %>% 
  group_by(bv_generation) %>% 
  summarise(schadenanzahl = n(), mean_schadensatz = mean(schadensatz),
            median_schadensatz = median(schadensatz)) %>% 
  mutate(anteil_schadenanzahl = round(schadenanzahl / nrow(schad) * 100))
```

```{r}
tbl_baujahr <- data.frame(baujahr = seq(min(schad$GebaeudeBaujahr),
                                        format(Sys.Date(), "%Y"), by = 1))
tbl_baujahr$bv_generation <- cut(tbl_baujahr$baujahr,
                                       #breaks = c(0, 1993, 2005, Inf),
                                       breaks = c(0, 1993, Inf),
                                       include.lowest = TRUE,
                                       labels=c(as.character(1:2)))

schad <- left_join(schad[which(schad$GebaeudeBaujahr < 2019),], tbl_baujahr,
                   by = c("GebaeudeBaujahr" = "baujahr"))
```

```{r}
# box plot
ggplot(schad[which(schad$schadensatz < 1.2 & schad$schadensatz > 0),],
       aes(x = bv_generation, y = schadensatz,
           color = bv_generation)) +
  geom_boxplot() +
  scale_y_log10() +
  #scale_fill_discrete(name = "BV Generation") +
  scale_color_manual(name = "BV Generation",
                     labels = c("Vor 1993", "Nach 1993"),
                     values = c("#E69F00", "#56B4E9")) +
  ylab("Log Schadensatz") +
  labs(title =
         "Schadensätze nach BV Generationen", 
       subtitle = "", 
       caption = "Quelle: GVZ") +
  theme(plot.title = element_text(size = 14, colour = "black",
                                  vjust = 1, hjust = 0),
        axis.title.y = element_text(size = 12, vjust = 1.1),
        axis.title.x = element_blank(),
        axis.text.x = element_blank(),
        axis.ticks = element_blank(),
        panel.border = element_blank(),
        panel.grid.major.y = element_line(colour = "gray"),
        panel.grid.minor.x = element_blank(),
        panel.grid.major.x = element_blank(),
        legend.position = "right")
  
```
