---
title: "BSV2025 - Teil 6: EP-Kurven"
author: "Jan Kleinn"
date: "21.01.2019"
output:
  pdf_document:
    latex_engine: xelatex
  html_notebook: default
  html_document:
    df_print: paged
  word_document: default
mainfont: Helvetica
---

## Ziel
EP-Kurven pro Ursache über alle Zweckcodes, da in Teil 5 festgestellt, dass dies sonst zu viele Linien pro Grafik ergibt und man nichts erkennen kann.

```{r}
## Portfolio lesen
in.file <- '../Data/gebaeudebestand_201801_zweck.csv'
pf <- read.csv(in.file, sep = ';', stringsAsFactors = FALSE)

```

## Durchschnittliches Alter der Gebäude
Jetzt berechnen wir die durchschnittliche Lebensdauer der Gebäude pro 2-stelliger Zweckbestimmung seit Beginn der Schadendaten, d.h. seit 1981.

```{r}
## Lebensdauer berechnen
pf$LebDauer <- 2018 - pmax(pf$gebBaujahr, 1981)
LebDauer <- mean(pf$LebDauer)

```

## Wahrscheinlichkeit eines Brandschadens oder Brandtoten
Hier kombinieren wir die Schäden mit der durchschnittlichen Lebensdauer und berechnen die Wahrscheinlichkeit, dass ein Gebäude in einem Jahr einen Schaden grösser Null hat. Dazu wird zuerst die Anzahl Schäden durch die Anzahl Gebäude geteilt und dann mit der durchschnittlichen Lebensdauer normiert. Dies geschieht analog zu den in Teil 3 und 4 vorgestellten Analyse.

```{r}
## einlesen der Schadendaten
in.file <- '../Schaeden-sortiert.csv'
schad <- read.csv(in.file, sep = ',', stringsAsFactors = FALSE)
## Brandursachen extrahieren und Kategorien hinzufügen
ursach <- data.frame(CodText = sort(unique(schad$CodTextDt))[-c(1:2)],
                     stringsAsFactors = FALSE)
ursach$Code <- as.integer(substr(ursach$CodText, 1, 2))
ursach$Ursache <- substr(ursach$CodText, 4, nchar(ursach$CodText))
## Kategorien lesen
library(openxlsx)
in.file <- '../Kategorien.xlsx'
kategorien <- read.xlsx(in.file, sheet = 2)
ursach <- merge(ursach, kategorien)
ursach <- ursach[order(ursach$KatCode, ursach$Code),]

```

```{r}
## auf die benötigten Variablen reduzieren
schad <- schad[,c('GebaeudeBaujahr', 'zweck_code', 'SbwVerWert',
                  'CodTextDt', 'schad_index', 'verletzte', 'todesopfer')]
## unsinnige Ursachen-Codes entfernen
ind <- which(schad$CodTextDt == '.' | schad$CodTextDt == '0  unbekannt')
if (length(ind) > 0) {
  schad <- schad[-ind,]
}
## nur Schäden grösser Null verwenden
ind <- which(schad$schad_index > 0)
if (length(ind) > 0) {
  schad <- schad[ind,]
}

## Ursachen-Kategorien hinzufügen
schad <- merge(schad, ursach, by.x = 'CodTextDt', by.y = 'CodText')

## 2-D Array ( Ursache, Schadengrenzwert) definieren
unique.kat <- sort(unique(schad$KatCode))
schaden <- seq(0, 1e7, 1e3)
pschad <- array(dim = c(length(unique.kat), length(schaden)))

library(data.table)
schad.dt <- data.table(schad)
for (s in 1:length(schaden)) {
  ## Anzahl Schäden hinzufügen
  schad2 <- schad.dt[schad_index > schaden[s], .(SchadAnz = .N), by = KatCode]
  schad2 <- schad2[order(KatCode)]
  
  ## jährliche Wahrscheinlichkeit eines Brandschadens grösser als Grenzwert
  PSchad <- 1 - pmax((1 - schad2$SchadAnz / nrow(pf)), 0)^(1/LebDauer)
  
  ind <- match(schad2$KatCode, unique.kat)
  pschad[ind, s] <- PSchad
}

```

Bis hier sind die Daten berechnet worden, jetzt werden sie dargestellt.

```{r}

library(RColorBrewer)
xmin <- 100
xmax <- 1e5
ymin <- 1e3
ymax <- 1e6

## Null Schaden in 1e-4 umwandeln, für logarithmische Darstellung
ind <- which(schaden < 1)
if (length(ind > 0)) schaden[ind] <- 1e-4

## Grafiken erstellen - pro Ursache
cols <- c(brewer.pal(12, 'Paired'), 'grey60', 'grey20')
axis.x <- 10^seq(ceiling(log10(xmin)), floor(log10(xmax)))
axis.y <- 10^seq(ceiling(log10(ymin)), floor(log10(ymax)))

pdf.file <- 'BSV2015_EP-Alle.pdf'
pdf(pdf.file, paper = 'a4', width = 8, height = 11)
par(mfrow = c(2, 1), mar = c(4, 5, 3, 2), las = 1)

plot(1, 1, type = 'n', xlim = c(xmin, xmax), ylim = c(ymin, ymax),
     xaxs = 'i', yaxs = 'i', axes = FALSE, ann = FALSE, log = 'xy')
abline(v = c(seq(2, 9), seq(10, 90, 10), seq(100, 900, 100),
             seq(1e3, 9e3, 1e3), seq(1e4, 9e4, 1e4)), col = 'grey80')
abline(h = c(seq(2, 9), seq(10, 90, 10), seq(100, 900, 100),
             seq(1e3, 9e3, 1e3), seq(1e4, 9e4, 1e4), seq(1e5, 9e5, 1e5)),
       col = 'grey80')
abline(v = 10^seq(ceiling(log10(xmin)), floor(log10(xmax))), col = 'grey60')
abline(h = 10^seq(ceiling(log10(ymin)), floor(log10(ymax))), col = 'grey60')
for (j in 1:length(unique.kat)) {
  lines(1/pschad[j,], schaden, lwd = 2, col = cols[j])
}
# p.all <- apply(pschad[,j,], 2, sum, na.rm = TRUE)
# lines(1/p.all, schaden, lwd = 2, col = 'black')
axis(1, axis.x, labels = formatC(axis.x, format = 'd', big.mark = "'"))
axis(2, axis.y, labels = axis.y/1e6)
title(xlab = 'Wiederkehrperiode [Jahre]', line = 2.2)
title(ylab = 'Brandschaden [Mio. CHF]', line = 3.7)
title(main = 'über alle Gebäude', line = 0.5)
box()


plot(1, 1, type = 'n', axes = FALSE, ann = FALSE)
leg.txt <- unique.kat
for (i in 1:length(leg.txt)) {
  leg.txt[i] <- paste(unique.kat[i],
                      unique(ursach$Kategorie[ursach$KatCode == unique.kat[i]]),
                      sep = ': ')
}
legend('topleft', leg.txt, col = cols, lwd = 3, bty = 'n')

dev.off()
```
