---
title: "BSV2025 - Teil 4"
author: "Jan Kleinn"
date: "15.01.2019"
output:
  pdf_document:
    latex_engine: xelatex
  html_notebook: default
  html_document:
    df_print: paged
  word_document: default
mainfont: Helvetica
---

## Ziel
- Wahrscheinlichkeit eines Brandschadens und Brandtoten unterteilt nach Ursache.
- In einem ersten Schritt ohne Unterteilung nach BSV.

## Zweckcodes
Für die meisten Gebäude reichen zweistellige Zweckcodes aus. Allerdings nehmen wir Zweckcode 2020 aus den 20ern heraus und unterteilen 2020 noch in EFH und MFH mit der Grenze bei 2 Mio. CHF.

```{r}
## Portfolio lesen
in.file <- '../Data/gebaeudebestand_201801_zweck.csv'
pf <- read.csv(in.file, sep = ';', stringsAsFactors = FALSE)
## 2-stelligen Zweckcode hinzufügen
pf$zweck2 <- floor(pf$zweckcode / 100)
## neuer 2-stelliger Zweckcode für EFH
ind <- which(pf$zweckcode == 2020 & pf$versSum <= 2e6)
pf$zweck2[ind] <- 1
## neuer 2-stelliger Zweckcode für MFH
ind <- which(pf$zweckcode == 2020 & pf$versSum > 2e6)
pf$zweck2[ind] <- 2
```

## Durchschnittliches Alter der Gebäude
Jetzt berechnen wir die durchschnittliche Lebensdauer der Gebäude pro 2-stelliger Zweckbestimmung seit Beginn der Schadendaten, d.h. seit 1981.

```{r}
## Lebensdauer berechnen
pf$LebDauer <- 2018 - pmax(pf$gebBaujahr, 1981)

## neue Tabelle der 2-stelligen Zweckcodes
library(data.table)
pf.dt <- data.table(pf)
pf2 <- pf.dt[order(zweck2), .(Anz = .N, LebDauer = mean(LebDauer)),
             by = zweck2]

## auf Zweckcodes mit mindestens 100 Gebäuden reduzieren
ind <- which(pf2$Anz > 99)
if (length(ind) > 0) {
  pf2 <- pf2[ind,]
}
```

## Wahrscheinlichkeit eines Brandschadens oder Brandtoten
Hier kombinieren wir die Schäden mit der durchschnittlichen Lebensdauer und berechnen die Wahrscheinlichkeit, dass ein Gebäude in einem Jahr einen Schaden grösser Null hat. Dazu wird zuerst die Anzahl Schäden durch die Anzahl Gebäude (der Zweckbestimmung) geteilt und dann mit der durchschnittlichen Lebensdauer normiert. Dies geschieht analog zu der in Teil 3 vorgestellten Analyse.

Wir beschränken uns bei der Ausgabe der Ergebnisse auf jene Zweckbestimmungen, für die mindestens 100 Gebäude im Portfolio vorhanden sind. Dies soll eine solide Datengrundlage und somit robustere Aussage garantieren.
```{r}
## einlesen der Schadendaten
in.file <- '../Schaeden-sortiert.csv'
schad <- read.csv(in.file, sep = ',', stringsAsFactors = FALSE)
## Brandursachen extrahieren und Kategorien hinzufügen
ursach <- data.frame(CodText = sort(unique(schad$CodTextDt))[-c(1:2)],
                     stringsAsFactors = FALSE)
ursach$Code <- as.integer(substr(ursach$CodText, 1, 2))
ursach$Ursache <- substr(ursach$CodText, 4, nchar(ursach$CodText))
## Kategorien lesen
library(openxlsx)
in.file <- '../Kategorien.xlsx'
kategorien <- read.xlsx(in.file, sheet = 2)
ursach <- merge(ursach, kategorien)
ursach <- ursach[order(ursach$KatCode, ursach$Code),]
tab.out <- ursach[, c('KatCode', 'Kategorie', 'Code', 'Ursache')]
knitr::kable(tab.out, col.names = c('KatCode', 'Kategorie', 'Code', 'Ursache'),
             row.names = FALSE, align = c('c', 'l', 'c', 'l'),
             caption = 'Ursachen-Kategorien')
```

```{r}
## auf die benötigten Variablen reduzieren
schad <- schad[,c('GebaeudeBaujahr', 'zweck_code', 'SbwVerWert',
                  'CodTextDt', 'schad_index', 'verletzte', 'todesopfer')]
## unsinnige Ursachen-Codes entfernen
ind <- which(schad$CodTextDt == '.' | schad$CodTextDt == '0  unbekannt')
if (length(ind) > 0) {
  schad <- schad[-ind,]
}
## 2-stelligen Zweckcode hinzufügen
schad$zweck2 <- floor(schad$zweck_code / 100)
## neuer 2-stelliger Zweckcode für EFH
ind <- which(schad$zweck_code == 2020 & schad$SbwVerWert <= 2e6)
schad$zweck2[ind] <- 1
## neuer 2-stelliger Zweckcode für MFH
ind <- which(schad$zweck_code == 2020 & schad$SbwVerWert > 2e6)
schad$zweck2[ind] <- 2

## Ursachen-Kategorien hinzufügen
schad <- merge(schad, ursach, by.x = 'CodTextDt', by.y = 'CodText')

## Anzahl Schäden hinzufügen
schad.dt <- data.table(schad)
schad2 <- schad.dt[schad_index > 0, .(SchadAnz = .N), by = c('zweck2', 'KatCode')]
schad2 <- schad2[order(zweck2, KatCode)]
pf2 <- merge(pf2, schad2, all.x = TRUE)
## Anzahl Schäden grösser 1'000 Franken
schad3 <- schad.dt[schad_index > 1e3, .(Schad1k = .N),
                   by = c('zweck2', 'KatCode')]
schad3 <- schad3[order(zweck2, KatCode)]
pf2 <- merge(pf2, schad3, by = c('zweck2', 'KatCode'), all.x = TRUE)
## Anzahl Schäden grösser 10'000 Franken
schad3 <- schad.dt[schad_index > 1e4, .(Schad10k = .N),
                   by = c('zweck2', 'KatCode')]
schad3 <- schad3[order(zweck2, KatCode)]
pf2 <- merge(pf2, schad3, by = c('zweck2', 'KatCode'), all.x = TRUE)
## Anzahl Schäden grösser 100'000 Franken
schad3 <- schad.dt[schad_index > 1e5, .(Schad100k = .N),
                   by = c('zweck2', 'KatCode')]
schad3 <- schad3[order(zweck2, KatCode)]
pf2 <- merge(pf2, schad3, by = c('zweck2', 'KatCode'), all.x = TRUE)
## Anzahl Schäden grösser 1 Mio Franken
schad3 <- schad.dt[schad_index > 1e6, .(Schad1m = .N),
                   by = c('zweck2', 'KatCode')]
schad3 <- schad3[order(zweck2, KatCode)]
pf2 <- merge(pf2, schad3, by = c('zweck2', 'KatCode'), all.x = TRUE)

## Anzahl Brände mit mindestens einem Toten hinzufügen
schad2 <- schad.dt[todesopfer > 0, .(TodAnz = .N), by = c('zweck2', 'KatCode')]
schad2 <- schad2[order(zweck2, KatCode)]
pf2 <- merge(pf2, schad2, by = c('zweck2', 'KatCode'), all.x = TRUE)
ind <- which(is.na(pf2$TodAnz))
if (length(ind) > 0) {
  pf2$TodAnz[ind] <- 0
}

## jährliche Wahrscheinlichkeit mind. eines Brandschadens
pf2$PSchad <- 1 - pmax((1 - pf2$SchadAnz / pf2$Anz), 0)^(1/pf2$LebDauer)

## jährliche Wahrscheinlichkeit Brandschaden > Grenzwert
pf2$PSchad1k <- 1 - pmax((1 - pf2$Schad1k / pf2$Anz), 0)^(1/pf2$LebDauer)
pf2$PSchad10k <- 1 - pmax((1 - pf2$Schad10k / pf2$Anz), 0)^(1/pf2$LebDauer)
pf2$PSchad100k <- 1 - pmax((1 - pf2$Schad100k / pf2$Anz), 0)^(1/pf2$LebDauer)
pf2$PSchad1m <- 1 - pmax((1 - pf2$Schad1m / pf2$Anz), 0)^(1/pf2$LebDauer)

## jährliche Wahrscheinlichkeit mind. eines Brandtoten
pf2$PTod <- 1 - pmax((1 - pf2$TodAnz / pf2$Anz), 0)^(1/pf2$LebDauer)

## neue Tabelle des ehemaligen 2-stelligen Zweckcodes 20
# tab.out <- pf2[, c('zweck2', 'KatCode')]
# tab.out$PSchad <- sprintf("%.2f %%", 100 * pf2$PSchad)
# tab.out$PTod <- sprintf("%.4f %%", 100 * pf2$PTod)
# 
# knitr::kable(tab.out, col.names = c('Zweck', 'KatCode', 'P(S > 0)', 'P(T > 0)'),
#              align = c('c', 'c', 'r', 'r'),
#              caption = 'Wahrscheinlichkeit von Schaden (S) und Toten (T)')

## Ausgabe in 2-D Grafiken
unique.zweck <- sort(unique(pf2$zweck2))
unique.kat <- sort(unique(pf2$KatCode))
pschad <- ps1k <- ps10k <- ps100k <- ps1m <- ptod <-
  array(dim = c(length(unique.zweck), length(unique.kat)))

for (i in 1:length(unique.zweck)) {
  for (j in 1:length(unique.kat)) {
    ind <- which(pf2$zweck2 == unique.zweck[i] & pf2$KatCode == unique.kat[j])
    if (length(ind) == 1) {
      pschad[i, j] <- pf2$PSchad[ind]
      ps1k[i, j] <- pf2$PSchad1k[ind]
      ps10k[i, j] <- pf2$PSchad10k[ind]
      ps100k[i, j] <- pf2$PSchad100k[ind]
      ps1m[i, j] <- pf2$PSchad1m[ind]
      ptod[i, j] <- pf2$PTod[ind]
    }
  }
}

## Matrizen sortieren
ind <- sort(apply(pschad, 1, sum, na.rm = TRUE), decreasing = TRUE,
            index.return = TRUE)$ix
pschad <- pschad[ind,]
ps1k <- ps1k[ind,]
ps10k <- ps10k[ind,]
ps100k <- ps100k[ind,]
ps1m <- ps1m[ind,]
zweck.schad <- unique.zweck[ind]
ind <- sort(apply(pschad, 2, sum, na.rm = TRUE), decreasing = TRUE,
            index.return = TRUE)$ix
pschad <- pschad[,ind]
ps1k <- ps1k[,ind]
ps10k <- ps10k[,ind]
ps100k <- ps100k[,ind]
ps1m <- ps1m[,ind]
kat.schad <- unique.kat[ind]
ind <- sort(apply(ptod, 1, sum, na.rm = TRUE), decreasing = TRUE,
            index.return = TRUE)$ix
ptod <- ptod[ind,]
zweck.tod <- unique.zweck[ind]
ind <- sort(apply(ptod, 2, sum, na.rm = TRUE), decreasing = TRUE,
            index.return = TRUE)$ix
ptod <- ptod[,ind]
kat.tod <- unique.kat[ind]

## Schaden-Matrix umrechnen in Anteil der Ursache an Wahrscheinlichkeit
## eines Zweckcodes
pschad.zweck <- pschad
for (i in 1:nrow(pschad.zweck)) {
  pschad.zweck[i,] <- pschad.zweck[i,] / sum(pschad.zweck[i,], na.rm = TRUE)
}
ps1k.zweck <- ps1k
for (i in 1:nrow(ps1k.zweck)) {
  ps1k.zweck[i,] <- ps1k.zweck[i,] / sum(ps1k.zweck[i,], na.rm = TRUE)
}
ps10k.zweck <- ps10k
for (i in 1:nrow(ps10k.zweck)) {
  ps10k.zweck[i,] <- ps10k.zweck[i,] / sum(ps10k.zweck[i,], na.rm = TRUE)
}
ps100k.zweck <- ps100k
for (i in 1:nrow(ps100k.zweck)) {
  ps100k.zweck[i,] <- ps100k.zweck[i,] / sum(ps100k.zweck[i,], na.rm = TRUE)
}
ps1m.zweck <- ps1m
for (i in 1:nrow(ps1m.zweck)) {
  ps1m.zweck[i,] <- ps1m.zweck[i,] / sum(ps1m.zweck[i,], na.rm = TRUE)
}

library(RColorBrewer)
cols <- brewer.pal(9, 'YlGnBu')
schad.breaks <- c(1e-7, 5e-5, 1e-4, 2e-4, 5e-4, 1e-3, 2e-3, 5e-3, 1e-2, 1.22e-2)
zweck.breaks <- c(0, 2e-3, 5e-3, 0.01, 0.02, 0.05, 0.1, 0.2, 0.5, 0.7)
zweck.breaks <- c(0, 0.01, 0.05, 0.08, 0.1, 0.15, 0.2, 0.3, 0.5, 0.7)
tod.breaks <- c(2e-7, 1e-6, 2e-6, 5e-6, 1e-5, 2e-5, 5e-5, 1e-4, 2e-4, 2.8e-4)

pdf.file <- 'BSV2015_PSchad-PTod_v3.pdf'
pdf(pdf.file, paper = 'a4', width = 8, height = 11)
layout(matrix(1:4, ncol = 2, byrow = TRUE), widths = c(8, 1.5))

## Schäden > 0
par(mar = c(4, 3, 2, 0.25), las = 1)
plot(0, 0, type = 'n', xlim = c(0.5, length(unique.zweck) + 0.5),
     ylim = c(0.5, length(unique.kat) + 0.5), xaxs = 'i', yaxs = 'i',
     axes = FALSE, ann = FALSE)
image(c(1:length(unique.zweck)), c(1:length(unique.kat)), pschad,
      breaks = schad.breaks, col = cols, add = TRUE)
abline(h = seq(1.5, length(unique.kat)), col = 'grey80')
abline(v = seq(1.5, length(unique.zweck)), col = 'grey80')
axis(1, seq(1, length(zweck.schad), 2), tick = FALSE,
     label = as.character(zweck.schad[seq(1, length(zweck.schad), 2)]),
     las = 0, cex.axis = 0.75, line = -0.9)
axis(1, seq(2, length(zweck.schad), 2), tick = FALSE,
     label = as.character(zweck.schad[seq(2, length(zweck.schad), 2)]),
     las = 0, cex.axis = 0.75, line = -0.1)
axis(2, seq(1, length(kat.schad)), tick = FALSE, label = kat.schad,
     las = 1, cex.axis = 1, line = -0.2)
title(xlab = 'Zweckcode', line = 2.2)
title(ylab = 'Brandursachenkategorie', line = 1.8)
title(main = 'Wahrscheinlichkeit eines Brandschadens > 0', line = 0.5)
box()

par(mar = c(4, 0.25, 2, 5.5), las = 1)
plot(0, 0, type = 'n', xlim = c(0.5, 1.5), ylim = c(0.5, length(cols)+0.5),
     xaxs = 'i', yaxs = 'i', axes = FALSE, ann = FALSE)
image(1, c(1:length(cols)), t(c(1:length(cols))),
      breaks = seq(0.5, length(cols)+0.5), col = cols, add = TRUE)
axis(4, seq(0.5, length(cols)+0.5), labels = c(0, 100*schad.breaks[-1]))
mtext('Wahrscheinlichkeit [%]', side = 4, las = 0,
      line = 4)
box()

par(mar = c(4, 3, 2, 0.25), las = 1)
plot(0, 0, type = 'n', xlim = c(0.5, length(unique.zweck) + 0.5),
     ylim = c(0.5, length(unique.kat) + 0.5), xaxs = 'i', yaxs = 'i',
     axes = FALSE, ann = FALSE)
image(c(1:length(unique.zweck)), c(1:length(unique.kat)), pschad.zweck,
      breaks = zweck.breaks, col = cols, add = TRUE)
abline(h = seq(1.5, length(unique.kat)), col = 'grey80')
abline(v = seq(1.5, length(unique.zweck)), col = 'grey80')
axis(1, seq(1, length(zweck.schad), 2), tick = FALSE,
     label = as.character(zweck.schad[seq(1, length(zweck.schad), 2)]),
     las = 0, cex.axis = 0.75, line = -0.9)
axis(1, seq(2, length(zweck.schad), 2), tick = FALSE,
     label = as.character(zweck.schad[seq(2, length(zweck.schad), 2)]),
     las = 0, cex.axis = 0.75, line = -0.1)
axis(2, seq(1, length(kat.schad)), tick = FALSE, label = kat.schad,
     las = 1, cex.axis = 1, line = -0.2)
title(xlab = 'Zweckcode', line = 2.2)
title(ylab = 'Brandursachenkategorie', line = 1.8)
title(main = 'Anteil der Ursache an der Brandschadenwahrscheinlichkeit', line = 0.5)
box()

par(mar = c(4, 0.25, 2, 5.5), las = 1)
plot(0, 0, type = 'n', xlim = c(0.5, 1.5), ylim = c(0.5, length(cols)+0.5),
     xaxs = 'i', yaxs = 'i', axes = FALSE, ann = FALSE)
image(1, c(1:length(cols)), t(c(1:length(cols))),
      breaks = seq(0.5, length(cols)+0.5), col = cols, add = TRUE)
axis(4, seq(0.5, length(cols)+0.5), labels = c(0, 100*zweck.breaks[-1]))
mtext('Anteil [%]', side = 4, las = 0, line = 4)
box()

## Schäden > 1'000
par(mar = c(4, 3, 2, 0.25), las = 1)
plot(0, 0, type = 'n', xlim = c(0.5, length(unique.zweck) + 0.5),
     ylim = c(0.5, length(unique.kat) + 0.5), xaxs = 'i', yaxs = 'i',
     axes = FALSE, ann = FALSE)
image(c(1:length(unique.zweck)), c(1:length(unique.kat)), ps1k,
      breaks = schad.breaks, col = cols, add = TRUE)
abline(h = seq(1.5, length(unique.kat)), col = 'grey80')
abline(v = seq(1.5, length(unique.zweck)), col = 'grey80')
axis(1, seq(1, length(zweck.schad), 2), tick = FALSE,
     label = as.character(zweck.schad[seq(1, length(zweck.schad), 2)]),
     las = 0, cex.axis = 0.75, line = -0.9)
axis(1, seq(2, length(zweck.schad), 2), tick = FALSE,
     label = as.character(zweck.schad[seq(2, length(zweck.schad), 2)]),
     las = 0, cex.axis = 0.75, line = -0.1)
axis(2, seq(1, length(kat.schad)), tick = FALSE, label = kat.schad,
     las = 1, cex.axis = 1, line = -0.2)
title(xlab = 'Zweckcode', line = 2.2)
title(ylab = 'Brandursachenkategorie', line = 1.8)
title(main = "Wahrscheinlichkeit eines Brandschadens > 1'000", line = 0.5)
box()

par(mar = c(4, 0.25, 2, 5.5), las = 1)
plot(0, 0, type = 'n', xlim = c(0.5, 1.5), ylim = c(0.5, length(cols)+0.5),
     xaxs = 'i', yaxs = 'i', axes = FALSE, ann = FALSE)
image(1, c(1:length(cols)), t(c(1:length(cols))),
      breaks = seq(0.5, length(cols)+0.5), col = cols, add = TRUE)
axis(4, seq(0.5, length(cols)+0.5), labels = c(0, 100*schad.breaks[-1]))
mtext('Wahrscheinlichkeit [%]', side = 4, las = 0,
      line = 4)
box()

par(mar = c(4, 3, 2, 0.25), las = 1)
plot(0, 0, type = 'n', xlim = c(0.5, length(unique.zweck) + 0.5),
     ylim = c(0.5, length(unique.kat) + 0.5), xaxs = 'i', yaxs = 'i',
     axes = FALSE, ann = FALSE)
image(c(1:length(unique.zweck)), c(1:length(unique.kat)), ps1k.zweck,
      breaks = zweck.breaks, col = cols, add = TRUE)
abline(h = seq(1.5, length(unique.kat)), col = 'grey80')
abline(v = seq(1.5, length(unique.zweck)), col = 'grey80')
axis(1, seq(1, length(zweck.schad), 2), tick = FALSE,
     label = as.character(zweck.schad[seq(1, length(zweck.schad), 2)]),
     las = 0, cex.axis = 0.75, line = -0.9)
axis(1, seq(2, length(zweck.schad), 2), tick = FALSE,
     label = as.character(zweck.schad[seq(2, length(zweck.schad), 2)]),
     las = 0, cex.axis = 0.75, line = -0.1)
axis(2, seq(1, length(kat.schad)), tick = FALSE, label = kat.schad,
     las = 1, cex.axis = 1, line = -0.2)
title(xlab = 'Zweckcode', line = 2.2)
title(ylab = 'Brandursachenkategorie', line = 1.8)
title(main = 'Anteil der Ursache an der Brandschadenwahrscheinlichkeit', line = 0.5)
box()

par(mar = c(4, 0.25, 2, 5.5), las = 1)
plot(0, 0, type = 'n', xlim = c(0.5, 1.5), ylim = c(0.5, length(cols)+0.5),
     xaxs = 'i', yaxs = 'i', axes = FALSE, ann = FALSE)
image(1, c(1:length(cols)), t(c(1:length(cols))),
      breaks = seq(0.5, length(cols)+0.5), col = cols, add = TRUE)
axis(4, seq(0.5, length(cols)+0.5), labels = c(0, 100*zweck.breaks[-1]))
mtext('Anteil [%]', side = 4, las = 0, line = 4)
box()

## Schäden > 10'000
par(mar = c(4, 3, 2, 0.25), las = 1)
plot(0, 0, type = 'n', xlim = c(0.5, length(unique.zweck) + 0.5),
     ylim = c(0.5, length(unique.kat) + 0.5), xaxs = 'i', yaxs = 'i',
     axes = FALSE, ann = FALSE)
image(c(1:length(unique.zweck)), c(1:length(unique.kat)), ps10k,
      breaks = schad.breaks, col = cols, add = TRUE)
abline(h = seq(1.5, length(unique.kat)), col = 'grey80')
abline(v = seq(1.5, length(unique.zweck)), col = 'grey80')
axis(1, seq(1, length(zweck.schad), 2), tick = FALSE,
     label = as.character(zweck.schad[seq(1, length(zweck.schad), 2)]),
     las = 0, cex.axis = 0.75, line = -0.9)
axis(1, seq(2, length(zweck.schad), 2), tick = FALSE,
     label = as.character(zweck.schad[seq(2, length(zweck.schad), 2)]),
     las = 0, cex.axis = 0.75, line = -0.1)
axis(2, seq(1, length(kat.schad)), tick = FALSE, label = kat.schad,
     las = 1, cex.axis = 1, line = -0.2)
title(xlab = 'Zweckcode', line = 2.2)
title(ylab = 'Brandursachenkategorie', line = 1.8)
title(main = "Wahrscheinlichkeit eines Brandschadens > 10'000", line = 0.5)
box()

par(mar = c(4, 0.25, 2, 5.5), las = 1)
plot(0, 0, type = 'n', xlim = c(0.5, 1.5), ylim = c(0.5, length(cols)+0.5),
     xaxs = 'i', yaxs = 'i', axes = FALSE, ann = FALSE)
image(1, c(1:length(cols)), t(c(1:length(cols))),
      breaks = seq(0.5, length(cols)+0.5), col = cols, add = TRUE)
axis(4, seq(0.5, length(cols)+0.5), labels = c(0, 100*schad.breaks[-1]))
mtext('Wahrscheinlichkeit [%]', side = 4, las = 0,
      line = 4)
box()

par(mar = c(4, 3, 2, 0.25), las = 1)
plot(0, 0, type = 'n', xlim = c(0.5, length(unique.zweck) + 0.5),
     ylim = c(0.5, length(unique.kat) + 0.5), xaxs = 'i', yaxs = 'i',
     axes = FALSE, ann = FALSE)
image(c(1:length(unique.zweck)), c(1:length(unique.kat)), ps10k.zweck,
      breaks = zweck.breaks, col = cols, add = TRUE)
abline(h = seq(1.5, length(unique.kat)), col = 'grey80')
abline(v = seq(1.5, length(unique.zweck)), col = 'grey80')
axis(1, seq(1, length(zweck.schad), 2), tick = FALSE,
     label = as.character(zweck.schad[seq(1, length(zweck.schad), 2)]),
     las = 0, cex.axis = 0.75, line = -0.9)
axis(1, seq(2, length(zweck.schad), 2), tick = FALSE,
     label = as.character(zweck.schad[seq(2, length(zweck.schad), 2)]),
     las = 0, cex.axis = 0.75, line = -0.1)
axis(2, seq(1, length(kat.schad)), tick = FALSE, label = kat.schad,
     las = 1, cex.axis = 1, line = -0.2)
title(xlab = 'Zweckcode', line = 2.2)
title(ylab = 'Brandursachenkategorie', line = 1.8)
title(main = 'Anteil der Ursache an der Brandschadenwahrscheinlichkeit', line = 0.5)
box()

par(mar = c(4, 0.25, 2, 5.5), las = 1)
plot(0, 0, type = 'n', xlim = c(0.5, 1.5), ylim = c(0.5, length(cols)+0.5),
     xaxs = 'i', yaxs = 'i', axes = FALSE, ann = FALSE)
image(1, c(1:length(cols)), t(c(1:length(cols))),
      breaks = seq(0.5, length(cols)+0.5), col = cols, add = TRUE)
axis(4, seq(0.5, length(cols)+0.5), labels = c(0, 100*zweck.breaks[-1]))
mtext('Anteil [%]', side = 4, las = 0, line = 4)
box()

## Schäden > 100'000
par(mar = c(4, 3, 2, 0.25), las = 1)
plot(0, 0, type = 'n', xlim = c(0.5, length(unique.zweck) + 0.5),
     ylim = c(0.5, length(unique.kat) + 0.5), xaxs = 'i', yaxs = 'i',
     axes = FALSE, ann = FALSE)
image(c(1:length(unique.zweck)), c(1:length(unique.kat)), ps100k,
      breaks = schad.breaks, col = cols, add = TRUE)
abline(h = seq(1.5, length(unique.kat)), col = 'grey80')
abline(v = seq(1.5, length(unique.zweck)), col = 'grey80')
axis(1, seq(1, length(zweck.schad), 2), tick = FALSE,
     label = as.character(zweck.schad[seq(1, length(zweck.schad), 2)]),
     las = 0, cex.axis = 0.75, line = -0.9)
axis(1, seq(2, length(zweck.schad), 2), tick = FALSE,
     label = as.character(zweck.schad[seq(2, length(zweck.schad), 2)]),
     las = 0, cex.axis = 0.75, line = -0.1)
axis(2, seq(1, length(kat.schad)), tick = FALSE, label = kat.schad,
     las = 1, cex.axis = 1, line = -0.2)
title(xlab = 'Zweckcode', line = 2.2)
title(ylab = 'Brandursachenkategorie', line = 1.8)
title(main = "Wahrscheinlichkeit eines Brandschadens > 100'000", line = 0.5)
box()

par(mar = c(4, 0.25, 2, 5.5), las = 1)
plot(0, 0, type = 'n', xlim = c(0.5, 1.5), ylim = c(0.5, length(cols)+0.5),
     xaxs = 'i', yaxs = 'i', axes = FALSE, ann = FALSE)
image(1, c(1:length(cols)), t(c(1:length(cols))),
      breaks = seq(0.5, length(cols)+0.5), col = cols, add = TRUE)
axis(4, seq(0.5, length(cols)+0.5), labels = c(0, 100*schad.breaks[-1]))
mtext('Wahrscheinlichkeit [%]', side = 4, las = 0,
      line = 4)
box()

par(mar = c(4, 3, 2, 0.25), las = 1)
plot(0, 0, type = 'n', xlim = c(0.5, length(unique.zweck) + 0.5),
     ylim = c(0.5, length(unique.kat) + 0.5), xaxs = 'i', yaxs = 'i',
     axes = FALSE, ann = FALSE)
image(c(1:length(unique.zweck)), c(1:length(unique.kat)), ps100k.zweck,
      breaks = zweck.breaks, col = cols, add = TRUE)
abline(h = seq(1.5, length(unique.kat)), col = 'grey80')
abline(v = seq(1.5, length(unique.zweck)), col = 'grey80')
axis(1, seq(1, length(zweck.schad), 2), tick = FALSE,
     label = as.character(zweck.schad[seq(1, length(zweck.schad), 2)]),
     las = 0, cex.axis = 0.75, line = -0.9)
axis(1, seq(2, length(zweck.schad), 2), tick = FALSE,
     label = as.character(zweck.schad[seq(2, length(zweck.schad), 2)]),
     las = 0, cex.axis = 0.75, line = -0.1)
axis(2, seq(1, length(kat.schad)), tick = FALSE, label = kat.schad,
     las = 1, cex.axis = 1, line = -0.2)
title(xlab = 'Zweckcode', line = 2.2)
title(ylab = 'Brandursachenkategorie', line = 1.8)
title(main = 'Anteil der Ursache an der Brandschadenwahrscheinlichkeit', line = 0.5)
box()

par(mar = c(4, 0.25, 2, 5.5), las = 1)
plot(0, 0, type = 'n', xlim = c(0.5, 1.5), ylim = c(0.5, length(cols)+0.5),
     xaxs = 'i', yaxs = 'i', axes = FALSE, ann = FALSE)
image(1, c(1:length(cols)), t(c(1:length(cols))),
      breaks = seq(0.5, length(cols)+0.5), col = cols, add = TRUE)
axis(4, seq(0.5, length(cols)+0.5), labels = c(0, 100*zweck.breaks[-1]))
mtext('Anteil [%]', side = 4, las = 0, line = 4)
box()

## Schäden > 1 Mio.
par(mar = c(4, 3, 2, 0.25), las = 1)
plot(0, 0, type = 'n', xlim = c(0.5, length(unique.zweck) + 0.5),
     ylim = c(0.5, length(unique.kat) + 0.5), xaxs = 'i', yaxs = 'i',
     axes = FALSE, ann = FALSE)
image(c(1:length(unique.zweck)), c(1:length(unique.kat)), ps1m,
      breaks = schad.breaks, col = cols, add = TRUE)
abline(h = seq(1.5, length(unique.kat)), col = 'grey80')
abline(v = seq(1.5, length(unique.zweck)), col = 'grey80')
axis(1, seq(1, length(zweck.schad), 2), tick = FALSE,
     label = as.character(zweck.schad[seq(1, length(zweck.schad), 2)]),
     las = 0, cex.axis = 0.75, line = -0.9)
axis(1, seq(2, length(zweck.schad), 2), tick = FALSE,
     label = as.character(zweck.schad[seq(2, length(zweck.schad), 2)]),
     las = 0, cex.axis = 0.75, line = -0.1)
axis(2, seq(1, length(kat.schad)), tick = FALSE, label = kat.schad,
     las = 1, cex.axis = 1, line = -0.2)
title(xlab = 'Zweckcode', line = 2.2)
title(ylab = 'Brandursachenkategorie', line = 1.8)
title(main = "Wahrscheinlichkeit eines Brandschadens > 1 Mio.", line = 0.5)
box()

par(mar = c(4, 0.25, 2, 5.5), las = 1)
plot(0, 0, type = 'n', xlim = c(0.5, 1.5), ylim = c(0.5, length(cols)+0.5),
     xaxs = 'i', yaxs = 'i', axes = FALSE, ann = FALSE)
image(1, c(1:length(cols)), t(c(1:length(cols))),
      breaks = seq(0.5, length(cols)+0.5), col = cols, add = TRUE)
axis(4, seq(0.5, length(cols)+0.5), labels = c(0, 100*schad.breaks[-1]))
mtext('Wahrscheinlichkeit [%]', side = 4, las = 0,
      line = 4)
box()

par(mar = c(4, 3, 2, 0.25), las = 1)
plot(0, 0, type = 'n', xlim = c(0.5, length(unique.zweck) + 0.5),
     ylim = c(0.5, length(unique.kat) + 0.5), xaxs = 'i', yaxs = 'i',
     axes = FALSE, ann = FALSE)
image(c(1:length(unique.zweck)), c(1:length(unique.kat)), ps1m.zweck,
      breaks = zweck.breaks, col = cols, add = TRUE)
abline(h = seq(1.5, length(unique.kat)), col = 'grey80')
abline(v = seq(1.5, length(unique.zweck)), col = 'grey80')
axis(1, seq(1, length(zweck.schad), 2), tick = FALSE,
     label = as.character(zweck.schad[seq(1, length(zweck.schad), 2)]),
     las = 0, cex.axis = 0.75, line = -0.9)
axis(1, seq(2, length(zweck.schad), 2), tick = FALSE,
     label = as.character(zweck.schad[seq(2, length(zweck.schad), 2)]),
     las = 0, cex.axis = 0.75, line = -0.1)
axis(2, seq(1, length(kat.schad)), tick = FALSE, label = kat.schad,
     las = 1, cex.axis = 1, line = -0.2)
title(xlab = 'Zweckcode', line = 2.2)
title(ylab = 'Brandursachenkategorie', line = 1.8)
title(main = 'Anteil der Ursache an der Brandschadenwahrscheinlichkeit', line = 0.5)
box()

par(mar = c(4, 0.25, 2, 5.5), las = 1)
plot(0, 0, type = 'n', xlim = c(0.5, 1.5), ylim = c(0.5, length(cols)+0.5),
     xaxs = 'i', yaxs = 'i', axes = FALSE, ann = FALSE)
image(1, c(1:length(cols)), t(c(1:length(cols))),
      breaks = seq(0.5, length(cols)+0.5), col = cols, add = TRUE)
axis(4, seq(0.5, length(cols)+0.5), labels = c(0, 100*zweck.breaks[-1]))
mtext('Anteil [%]', side = 4, las = 0, line = 4)
box()

## Tote
par(mar = c(4, 3, 2, 0.25), las = 1)
plot(0, 0, type = 'n', xlim = c(0.5, length(unique.zweck) + 0.5),
     ylim = c(0.5, length(unique.kat) + 0.5), xaxs = 'i', yaxs = 'i',
     axes = FALSE, ann = FALSE)
image(c(1:length(unique.zweck)), c(1:length(unique.kat)), ptod,
      breaks = tod.breaks, col = cols, add = TRUE)
abline(h = seq(1.5, length(unique.kat)), col = 'grey80')
abline(v = seq(1.5, length(unique.zweck)), col = 'grey80')
axis(1, seq(1, length(zweck.tod), 2), tick = FALSE,
     label = as.character(zweck.tod[seq(1, length(zweck.tod), 2)]),
     las = 0, cex.axis = 0.75, line = -0.9)
axis(1, seq(2, length(zweck.tod), 2), tick = FALSE,
     label = as.character(zweck.tod[seq(2, length(zweck.tod), 2)]),
     las = 0, cex.axis = 0.75, line = -0.1)
axis(2, seq(1, length(kat.tod)), tick = FALSE, label = kat.tod,
     las = 1, cex.axis = 1, line = -0.2)
title(xlab = 'Zweckcode', line = 2.2)
title(ylab = 'Brandursachenkategorie', line = 1.8)
title(main = 'Wahrscheinlichkeit eines Brandtoten', line = 0.5)
box()

par(mar = c(4, 0.25, 2, 5.5), las = 1)
plot(0, 0, type = 'n', xlim = c(0.5, 1.5), ylim = c(0.5, length(cols)+0.5),
     xaxs = 'i', yaxs = 'i', axes = FALSE, ann = FALSE)
image(1, c(1:length(cols)), t(c(1:length(cols))),
      breaks = seq(0.5, length(cols)+0.5), col = cols, add = TRUE)
axis(4, seq(0.5, length(cols)+0.5), labels = 100*tod.breaks)
mtext('Wahrscheinlichkeit [%]', side = 4, las = 0,
      line = 4)
box()

dev.off()

```

## Ideen für weitere Analysen

- Die gleichen 2-D Grafiken aber für Schäden, die einen gewissen Wert überschreiten (z.B. 1'000, 10'000, 100'000).  
--> erledigt

- Für jede Kombination von Zweckcode und Ursachen-Kategorie eine EP-Kurve berechnen. Alle EP-Kurven auf eine Grafik, um Ausreisser und das Verhalten der Mehrheit sehen zu können. Für jeden Zweckcode eine Grafik mit den Kurven pro Ursachen-Kategorie farblich unterschieden.  
--> siehe Teil 5
