---
title: "BSV2025"
author: "Jan Kleinn"
date: "14.12.2018"
output:
  pdf_document:
    latex_engine: xelatex
  html_notebook: default
  html_document:
    df_print: paged
  word_document: default
mainfont: Helvetica
---

### von Mirco zusammengestellte Daten einlesen

```{r}
in.file <- '../Schaeden-sortiert.csv'
schad <- read.csv(in.file, stringsAsFactors = FALSE)
```

### EP-Kurven erstellen

```{r}
## Daten vor und nach Einführung BSV definieren (<1993, >1995)
ind93 <- which(schad$GebaeudeBaujahr < 1993)
ind95 <- which(schad$GebaeudeBaujahr > 1995)
## Anzahl Jahre berechnen
nyrs <- max(schad$Ausdr3) - min(schad$Ausdr3) + 1
## Wiederkehrperioden definieren
wkp.all <- (nyrs + 1) / c(1:nrow(schad))
wkp.93 <- (nyrs + 1) / c(1:length(ind93))
wkp.95 <- (nyrs + 1) / c(1:length(ind95))

## Plot vorbereiten
xmin <- 0.1
xmax <- 40
ymin <- 0
ymax <- 12e6
leg.txt <- c('alle Daten', 'Baujahr < 1993', 'Baujahr > 1995')

## Grafik erstellen
plot(1, 1, type = 'n', xlim = c(xmin, xmax), ylim = c(ymin, ymax),
     xaxs = 'i', yaxs = 'i', axes = FALSE, ann = FALSE, log = 'x')
abline(h = seq(ymin, ymax, 1e6), col = 'grey80')
abline(v = c(seq(0.1, 1, 0.1), seq(2, 10, 1), seq(20, 40, 10)),
       col = 'grey80')
abline(h = c(5e6, 10e6), col = 'grey60')
abline(v = c(0.1, 1, 10), col = 'grey60')
points(wkp.93, schad$schad_index[ind93], col = 'red3', lwd = 2)
points(wkp.95, schad$schad_index[ind95], col = 'blue', lwd = 2)
points(wkp.all, schad$schad_index, lwd = 2)
legend('topleft', leg.txt, col = c('black', 'red3', 'blue'),
       lwd = 2, bg = 'white', box.col = 'grey60')
title(xlab = 'Wiederkehrperiode')
title(ylab = 'Schaden [mio CHF]')
axis(1, c(seq(0.1, 1, 0.1), seq(2, 10, 1), seq(20, 40, 10)),
     labels = FALSE)
axis(1, c(0.1, 0.2, 0.5))
axis(1, c(1, 2, 5, 10, 20))
axis(2, seq(ymin, ymax, 1e6), labels = FALSE)
axis(2, seq(ymin, ymax, 5e6), labels = seq(ymin, ymax, 5e6)/1e6,
     las = 1)
box()
```

### Brandwahrscheinlichkeit pro Gebäude
Die bisherige Betrachtung ist für das gesamte Portfolio der GVZ. Interessanter ist aber, wie die Wahrscheinlichkeit eines Brandschadens eines Gebäudes aussieht.  
In einem ersten Schritt wird das für das gesamte Portfolio berechnet, danach sollte es für einzelne Zweckcodes wiederholt werden, sofern in der jeweiligen Kategorie genügend Daten vorhanden sind. Man könnte die Einteilung auch danach ausrichten, welche Zweckcodes in den BSV zusammengefasst sind.  
Die Wahrscheinlichkeit, dass ein Gebäude innerhalb der `r nyrs` Jahre mindestens einen Schaden grösser Null hat, kann aus dem Vergleich der Anzahl Schäden in der Zeit und der Gesamtzahl Gebäude berechnet werden:
$$P_{S>0}^{n Jahre} = \frac{N_{S>0}^{n Jahre}} {N_{Total}}$$  
Um diese Wahrscheinlichkeit auf ein einziges Jahr umzurechnen folgen wir dem gleichen Ansatz, wie die Berechnung der Wahrscheinlichkeit eines x-jährlichen Ereignisses in y Jahren, nur umgekeht:
$$P_{S>0}^{1 Jahr} = 1-\big(1-P_{S>0}^{n Jahre}\big)^{1/n}$$  
Analog kann die Wahrscheinlichkeit für eine Schaden einer bestimmten Höhe berechnet werden. Allerdings macht es hier mehr Sinn, den Schadengrad (SG) zu verwenden, damit die Geäbude mit ihrer Versicherungssumme normiert sind:
$$P_{SG>x}^{1 Jahr} = 1-\big(1-P_{SG>x}^{n Jahre}\big)^{1/n}$$  
Für sämtliche Gebäude im Kanton Zürich, für die Daten des Schadengrades vorhanden sind, sieht dies mit der Annahme von 290'680 Gebäuden im Kanton Zürich (GVZ Geschäftsbericht 2017) folgendermassen aus:  
```{r}
## Anzahl Gebäude definieren
ngeb <- 290680
## Schadengrad sortiert extrahieren
sg <- sort(schad$schad_ratio, decreasing = TRUE)
## Unendlich grosse Werte herausnehmen
ind <- which(is.finite(sg))
sg <- sg[ind]
## Wahrscheinlichkeit berechnen
p.all <- 1 - (1 - (c(1:length(sg)) / ngeb))^(1/nyrs)
## Wahrscheinlichkeit in % umwandeln
p.all <- 100 * p.all

## Plot vorbereiten
xmin <- 1e-4
xmax <- 1
ymin <- 0
ymax <- 1.5

plot(1, 1, type = 'n', xlim = c(xmin, xmax), ylim = c(ymin, ymax),
     xaxs = 'i', yaxs = 'i', axes = FALSE, ann = FALSE, log = 'x')
abline(h = seq(ymin, ymax, 0.1), col = 'grey80')
abline(v = c(seq(1e-4, 9e-4, 1e-4), seq(1e-3, 9e-3, 1e-3),
             seq(0.01, 0.1, 0.01), seq(0.2, 1, 0.1)),
       col = 'grey80')
abline(h = seq(ymin, ymax, 0.5), col = 'grey60')
abline(v = c(1e-4, 1e-3, 0.01, 0.1), col = 'grey60')
abline(v = max(p.all), col = 'red')
points(p.all, sg)
title(xlab = 'Überschreitenswahrscheinlichkeit [%]')
title(ylab = 'Schadengrad [%]')
axis(1, c(seq(1e-4, 9e-4, 1e-4), seq(1e-3, 9e-3, 1e-3),
          seq(0.01, 0.1, 0.01),seq(0.2, 1, 0.1)),
     labels = FALSE)
axis(1, c(1e-5, 1e-4, 1e-3))
axis(1, c(0.01, 0.02, 0.05))
axis(1, c(0.1, 0.2, 0.5))
axis(1, 1)
axis(2, seq(ymin, ymax, 0.1), labels = FALSE)
axis(2, seq(ymin, ymax, 0.5), labels = 100*seq(ymin, ymax, 0.5),
     las = 1)
box()

```

Die jährliche Wahrscheinlichkeit eines Gebäudes, einen Brandschaden grösser als Null zu erleiden, ist somit `r round(max(p.all), digits = 2)`% (rote Linie).
In 50 Jahren Lebensdauer des Gebäudes ist das eine Wahrscheinlichkeit von `r round(100*(1-(1-max(p.all/100))^50), digits = 0)`%.
Dies entspricht einem `r round(100/max(p.all), digits = 0)`-jährlichen Ereignis.  
Im Anhang vom Geschäftsbericht 2017 der GVZ finden wir auch die Anzahl Gebäude pro Zweckbestimmung, zumindest für die erste Stelle.  

```{r}
zweck <- data.frame(name = c('Verwaltung', 'Wohnen', 'Landwirtschaft',
                             'Verkehr', 'Handel', 'Industrie & Gewerbe',
                             'Gastgewerbe', 'Nebengebäude'),
                    code = c(1, 2, 3, 4, 5, 6, 8, 9),
                    number = c(11249, 191174, 22394, 1642, 1225,
                               12227, 577, 50192),
                    num = numeric(8),
                    p.max = numeric(8),
                    stringsAsFactors = FALSE)
ep <- data.frame(ep = 10^seq(-4, 1, 2e-3))
for (i in 1:nrow(zweck)) {
  if (i == nrow(zweck)) {
    ind <- which(floor(schad$zweck_code/1000) == zweck$code[i])
  } else {
    ind <- which(floor(schad$zweck_code/1000) >= zweck$code[i] &
                   floor(schad$zweck_code/1000) < zweck$code[i+1])
  }
  ## Anzahl Gebäude definieren
  ngeb <- zweck$number[i]
  ## Schadengrad sortiert extrahieren
  sg <- sort(schad$schad_ratio[ind], decreasing = TRUE)
  ## Unendlich grosse Werte herausnehmen
  ind.f <- which(is.finite(sg))
  sg <- sg[ind.f]
  ## Wahrscheinlichkeit berechnen
  p.all <- 1 - (1 - (c(1:length(sg)) / ngeb))^(1/nyrs)
  ## Wahrscheinlichkeit in % umwandeln
  p.all <- 100 * p.all
  ## Anzal Schaeden pro Kategorie
  zweck$num[i] <- length(ind.f)
  
  zweck$p.max[i] <- max(p.all)
  ep <- cbind(ep, approx(p.all, sg, ep$ep)$y)
}

## Plot vorbereiten
xmin <- 1e-4
xmax <- 5
ymin <- 0
ymax <- 1.5
cols <- rainbow(nrow(zweck))

plot(1, 1, type = 'n', xlim = c(xmin, xmax), ylim = c(ymin, ymax),
     xaxs = 'i', yaxs = 'i', axes = FALSE, ann = FALSE, log = 'x')
abline(h = seq(ymin, ymax, 0.1), col = 'grey80')
abline(v = c(seq(1e-4, 9e-4, 1e-4), seq(1e-3, 9e-3, 1e-3),
             seq(0.01, 0.1, 0.01), seq(0.2, 1, 0.1), seq(2, 4)),
       col = 'grey80')
abline(h = seq(ymin, ymax, 0.5), col = 'grey60')
abline(v = c(1e-4, 1e-3, 0.01, 0.1), col = 'grey60')
abline(v = max(p.all), col = 'red')
for (i in 1:nrow(zweck)) {
  abline(v = zweck$p.max[i], col = cols[i])
  lines(ep$ep, ep[,(i+1)], lwd = 2, col = cols[i])
}
title(xlab = 'Überschreitenswahrscheinlichkeit [%]')
title(ylab = 'Schadengrad [%]')
legend('topright', zweck$name, lwd = 2, col = cols,
       bg = 'white', box.col = 'grey60')
axis(1, c(seq(1e-4, 9e-4, 1e-4), seq(1e-3, 9e-3, 1e-3),
          seq(0.01, 0.1, 0.01),seq(0.2, 1, 0.1), seq(2, 5)),
     labels = FALSE)
axis(1, c(1e-5, 1e-4, 1e-3))
axis(1, c(0.01, 0.02, 0.05))
axis(1, c(0.1, 0.2, 0.5))
axis(1, c(1, 2, 5))
axis(2, seq(ymin, ymax, 0.1), labels = FALSE)
axis(2, seq(ymin, ymax, 0.5), labels = 100*seq(ymin, ymax, 0.5),
     las = 1)
box()

zweck2 <- cbind(zweck$name,
                formatC(zweck$number, format = 'd', big.mark = "'"),
                formatC(zweck$num, format = 'd', big.mark = "'"),
                paste(round(zweck$p.max, digits = 2), '%', sep = ''))
knitr::kable(zweck2, col.names = c('Zweckbestimmung', 'Anzahl Gebäude',
                                   'Anzahl Schäden',
                                   'jährliche Brandwahrscheinlichkeit'),
             align = c('l', 'r', 'r', 'c'))

```

### Weitere Auswertungen
Im nächsten Abschnitt ein paar Auswertungen bzgl. Anzahl Schäden, Schadensumme und Verteilung der Schadengrade in Abhängigkeit von Schadenjahr, Baujahr, Schadenmonat, Zweckcode und Schadenursache.
```{r}
schad2 <- schad[,c('GebaeudeGemeindeName', 'GebaeudePlz',
                   'GebaeudeOrt', 'SchadenDatum', 'Ausdr3',
                   'GebaeudeBaujahr', 'schad_index', 'schad_ratio',
                   'zweck_code', 'CodTextDt', 'verletzte',
                   'todesopfer')]
schad2$monat <- as.integer(substr(schad2$SchadenDatum, 6, 7))
schad2$zweck1 <- floor(schad2$zweck_code / 1000)
schad2$ursache <- as.integer(substr(schad2$CodTextDt, 1, 2))

library(data.table)
schad.dt <- data.table(schad2)
```
### Pro Schadenjahr
```{r}
schad.jahr <- schad.dt[, .(summe = sum(schad_index), anzahl = .N),
                       by = Ausdr3]
plot(schad.jahr$Ausdr3, schad.jahr$summe/1e6, xlab = 'Schadenjahr',
     ylab = 'jährliche Schadensumme [mio CHF]', las = 1)
plot(schad.jahr$Ausdr3, schad.jahr$anzahl, xlab = 'Schadenjahr',
     ylab = 'Anzahl Schäden', las = 1)
indf <- which(is.finite(schad2$schad_ratio) & schad2$schad_ratio > 0)
boxplot(schad2$schad_ratio[indf] ~ schad2$Ausdr3[indf], las = 1,
        xlab = 'Schadenjahr', ylab = 'Schadengrad')
boxplot(schad2$schad_ratio[indf] ~ schad2$Ausdr3[indf], las = 1,
        log = 'y', xlab = 'Schadenjahr', ylab = 'Schadengrad')
```
### Pro Baujahr
```{r}
schad.bauj <- schad.dt[, .(summe = sum(schad_index), anzahl = .N),
                       by = GebaeudeBaujahr]
plot(schad.bauj$GebaeudeBaujahr, schad.bauj$summe/1e6, xlab = 'Baujahr',
     ylab = 'jährliche Schadensumme [mio CHF]', las = 1)
plot(schad.bauj$GebaeudeBaujahr, schad.bauj$anzahl, xlab = 'Baujahr',
     ylab = 'Anzahl Schäden', las = 1)
indf <- which(is.finite(schad2$schad_ratio) & schad2$schad_ratio > 0 &
                schad2$GebaeudeBaujahr >= 1700)
boxplot(schad2$schad_ratio[indf] ~ floor(schad2$GebaeudeBaujahr[indf]/10),
        las = 1, ylab = 'Schadengrad', xlab = 'Baujahr/10')
boxplot(schad2$schad_ratio[indf] ~ floor(schad2$GebaeudeBaujahr[indf]/10),
        las = 1, log = 'y', ylab = 'Schadengrad', xlab = 'Baujahr/10')
```
### Pro Schadenmonat
```{r}
schad.mon <- schad.dt[, .(summe = sum(schad_index), anzahl = .N),
                       by = monat]
plot(schad.mon$monat, schad.mon$summe/1e6, xlab = 'Schadenmonat',
     ylab = 'jährliche Schadensumme [mio CHF]', las = 1)
plot(schad.mon$monat, schad.mon$anzahl, xlab = 'Schadenmonat',
     ylab = 'Anzahl Schäden', las = 1)
indf <- which(is.finite(schad2$schad_ratio) & schad2$schad_ratio > 0)
boxplot(schad2$schad_ratio[indf] ~ schad2$monat[indf],
        las = 1, ylab = 'Schadengrad', xlab = 'Schadenmonat')
boxplot(schad2$schad_ratio[indf] ~ schad2$monat[indf],
        las = 1, log = 'y', ylab = 'Schadengrad', xlab = 'Schadenmonat')
```
### Pro Zweckcode (1-stellig)
```{r}
schad.zw <- schad.dt[, .(summe = sum(schad_index), anzahl = .N),
                       by = zweck1]
plot(schad.zw$zweck1, schad.zw$summe/1e6, xlab = 'Zweckcode',
     ylab = 'jährliche Schadensumme [mio CHF]', las = 1)
plot(schad.zw$zweck1, schad.zw$anzahl, xlab = 'Zweckcode',
     ylab = 'Anzahl Schäden', las = 1)
indf <- which(is.finite(schad2$schad_ratio) & schad2$schad_ratio > 0)
boxplot(schad2$schad_ratio[indf] ~ schad2$zweck1[indf],
        las = 1, ylab = 'Schadengrad', xlab = 'Zweckcode')
boxplot(schad2$schad_ratio[indf] ~ schad2$zweck1[indf],
        las = 1, log = 'y', ylab = 'Schadengrad', xlab = 'Zweckcode')
```
### Pro Schadenursache
```{r}
schad.urs <- schad.dt[, .(summe = sum(schad_index), anzahl = .N),
                       by = ursache]
plot(schad.urs$ursache, schad.urs$summe/1e6, xlab = 'Schadenursache',
     ylab = 'jährliche Schadensumme [mio CHF]', las = 1)
plot(schad.urs$ursache, schad.urs$anzahl, xlab = 'Schadenursache',
     ylab = 'Anzahl Schäden', las = 1)
indf <- which(is.finite(schad2$schad_ratio) & schad2$schad_ratio > 0)
boxplot(schad2$schad_ratio[indf] ~ schad2$ursache[indf],
        las = 1, ylab = 'Schadengrad', xlab = 'Schadenursache')
boxplot(schad2$schad_ratio[indf] ~ schad2$ursache[indf],
        las = 1, log = 'y', ylab = 'Schadengrad', xlab = 'Schadenursache')

```
