---
title: "BSV2025 - Teil 7: EP-Kurven Feuer vs. Elementar"
author: "Jan Kleinn"
date: "21.01.2019"
output:
  pdf_document:
    latex_engine: xelatex
  html_notebook: default
  html_document:
    df_print: paged
  word_document: default
mainfont: Helvetica
---

## Ziel
EP-Kurven Feuer (mit und ohne Blitz) mit denen von Elementar vergleichen.

```{r}
## Portfolio lesen
in.file <- '../Data/gebaeudebestand_201801_zweck.csv'
pf <- read.csv(in.file, sep = ';', stringsAsFactors = FALSE)

```

## Durchschnittliches Alter der Gebäude
Jetzt berechnen wir die durchschnittliche Lebensdauer der Gebäude pro 2-stelliger Zweckbestimmung seit Beginn der Schadendaten, d.h. seit 1981.

```{r}
## Lebensdauer berechnen
pf$LebDauer <- 2018 - pmax(pf$gebBaujahr, 1981)
LebDauer <- mean(pf$LebDauer)

```

## Wahrscheinlichkeit eines Brandschadens oder Brandtoten
Hier kombinieren wir die Schäden mit der durchschnittlichen Lebensdauer und berechnen die Wahrscheinlichkeit, dass ein Gebäude in einem Jahr einen Schaden grösser Null hat. Dazu wird zuerst die Anzahl Schäden durch die Anzahl Gebäude geteilt und dann mit der durchschnittlichen Lebensdauer normiert. Dies geschieht analog zu den in Teil 3 und 4 vorgestellten Analyse.

```{r}
## einlesen der Schadendaten
in.file <- '../Data/Schaeden_20181015.csv'
schad <- read.csv(in.file, sep = ';', stringsAsFactors = FALSE)

## Daten zur Indexierung einlesen
in.file <- '../Data/versicherungsindex_gvz.csv'
index <- read.csv(in.file, sep = ';', stringsAsFactors = FALSE)
index$Jahr <- as.integer(substr(index$Jahr, 7, 10))
index$scale <- index$Versicherungsindex.GVZ[nrow(index)] /
  index$Versicherungsindex.GVZ

## Skalierungsfaktor zu Schadendaten hinzufügen
schad <- merge(schad, index[, c('Jahr', 'scale')], by.x = 'Ausdr3', by.y = 'Jahr')

## indexierten Schaden berechnen
schad$schad_index <- schad$SchadenSumme * schad$scale

## Elementarschäden extrahieren
ind <- which(schad$CodTextDt == '1 Sturm' | schad$CodTextDt == '2 Hagel' |
               schad$CodTextDt == '3 Hochwasser, \xdcberschwemmung')
schad.es <- schad[ind,]

## Feuerschäden mit Blitz extrahieren
ind <- which(schad$SchadenArtBezeichnung == 'Feuer')
schad.fmb <- schad[ind,]

## Feuerschäden ohne Blitz extrahieren
ind <- which(schad.fmb$CodTextDt != '61 Blitzschlag')
schad.fob <- schad.fmb[ind,]

## EP-Kurven berechnen
schaden <- seq(0, 1e7, 1e3)
pes <- pfmb <- pfob <- numeric(length(schaden))

for (s in 1:length(schaden)) {
  ## Anzahl Schäden hinzufügen
  pes[s] <- sum(schad.es$schad_index > schaden[s])
  pfmb[s] <- sum(schad.fmb$schad_index > schaden[s])
  pfob[s] <- sum(schad.fob$schad_index > schaden[s])
}

## jährliche Wahrscheinlichkeit eines Brandschadens grösser als Grenzwert
pes <- 1 - pmax((1 - pes / nrow(pf)), 0)^(1 / LebDauer)
pfmb <- 1 - pmax((1 - pfmb / nrow(pf)), 0)^(1 / LebDauer)
pfob <- 1 - pmax((1 - pfob / nrow(pf)), 0)^(1 / LebDauer)

## Jahresschaden berechnen
js.es <- sum(abs(diff(pes)) * (schaden[-1] + schaden[-length(schaden)]) / 2)
js.fmb <- sum(abs(diff(pfmb)) * (schaden[-1] + schaden[-length(schaden)]) / 2)
js.fob <- sum(abs(diff(pfob)) * (schaden[-1] + schaden[-length(schaden)]) / 2)

```

Bis hier sind die Daten berechnet worden, jetzt werden sie dargestellt.

```{r}

library(RColorBrewer)
xmin <- 100
xmax <- 1e5
ymin <- 1e3
ymax <- 1e6

## Null Schaden in 1e-4 umwandeln, für logarithmische Darstellung
ind <- which(schaden < 1)
if (length(ind > 0)) schaden[ind] <- 1e-4

## Grafiken erstellen - pro Ursache
cols <- brewer.pal(4, 'Set1')[c(2, 1, 4)]
axis.x <- 10^seq(ceiling(log10(xmin)), floor(log10(xmax)))
axis.y <- 10^seq(ceiling(log10(ymin)), floor(log10(ymax)))

pdf.file <- 'BSV2015_EP-Feuer-ES.pdf'
pdf(pdf.file, paper = 'a4', width = 8, height = 11)
par(mfrow = c(2, 1), mar = c(4, 5, 3, 2), las = 1)

plot(1, 1, type = 'n', xlim = c(xmin, xmax), ylim = c(ymin, ymax),
     xaxs = 'i', yaxs = 'i', axes = FALSE, ann = FALSE, log = 'xy')
abline(v = c(seq(2, 9), seq(10, 90, 10), seq(100, 900, 100),
             seq(1e3, 9e3, 1e3), seq(1e4, 9e4, 1e4)), col = 'grey80')
abline(h = c(seq(2, 9), seq(10, 90, 10), seq(100, 900, 100),
             seq(1e3, 9e3, 1e3), seq(1e4, 9e4, 1e4), seq(1e5, 9e5, 1e5)),
       col = 'grey80')
abline(v = 10^seq(ceiling(log10(xmin)), floor(log10(xmax))), col = 'grey60')
abline(h = 10^seq(ceiling(log10(ymin)), floor(log10(ymax))), col = 'grey60')
lines(1/pes, schaden, lwd = 2, col = cols[1])
lines(1/pfmb, schaden, lwd = 2, col = cols[2])
lines(1/pfob, schaden, lwd = 2, col = cols[3])
axis(1, axis.x, labels = formatC(axis.x, format = 'd', big.mark = "'"))
axis(2, axis.y, labels = axis.y/1e6)
title(xlab = 'Wiederkehrperiode [Jahre]', line = 2.2)
title(ylab = 'Brandschaden [Mio. CHF]', line = 3.7)
title(main = 'über alle Gebäude', line = 0.5)
box()

plot(1, 1, type = 'n', axes = FALSE, ann = FALSE)
leg.txt <- paste(c('Elementar (Sturm, Hagel, Hochwasser)', 'Feuer mit Blitz',
             'Feuer ohne Blitz'), ': ',
             round(nrow(pf) * c(js.es, js.fmb, js.fob) / 1e6, digits = 1),
             ' Mio. CHF', sep = '')
legend('topleft', leg.txt, col = cols, lwd = 3, bty = 'n',
       title = 'Jahresschaden über Portfolio')

dev.off()

```
