---
title: "BSV2025 - Teil 5: EP-Kurven"
author: "Jan Kleinn"
date: "21.01.2019"
output:
  pdf_document:
    latex_engine: xelatex
  html_notebook: default
  html_document:
    df_print: paged
  word_document: default
mainfont: Helvetica
---

## Ziel
EP-Kurven pro Ursache und Zweck.

## Zweckcodes
Für die meisten Gebäude reichen zweistellige Zweckcodes aus. Allerdings nehmen wir Zweckcode 2020 aus den 20ern heraus und unterteilen 2020 noch in EFH und MFH mit der Grenze bei 2 Mio. CHF.

```{r}
## Portfolio lesen
in.file <- '../Data/gebaeudebestand_201801_zweck.csv'
pf <- read.csv(in.file, sep = ';', stringsAsFactors = FALSE)
## 2-stelligen Zweckcode hinzufügen
pf$zweck2 <- floor(pf$zweckcode / 100)
## neuer 2-stelliger Zweckcode für EFH
ind <- which(pf$zweckcode == 2020 & pf$versSum <= 2e6)
pf$zweck2[ind] <- 1
## neuer 2-stelliger Zweckcode für MFH
ind <- which(pf$zweckcode == 2020 & pf$versSum > 2e6)
pf$zweck2[ind] <- 2
```

## Durchschnittliches Alter der Gebäude
Jetzt berechnen wir die durchschnittliche Lebensdauer der Gebäude pro 2-stelliger Zweckbestimmung seit Beginn der Schadendaten, d.h. seit 1981.

```{r}
## Lebensdauer berechnen
pf$LebDauer <- 2018 - pmax(pf$gebBaujahr, 1981)

## neue Tabelle der 2-stelligen Zweckcodes
library(data.table)
pf.dt <- data.table(pf)
pf2 <- pf.dt[order(zweck2), .(Anz = .N, LebDauer = mean(LebDauer)),
             by = zweck2]

## auf Zweckcodes mit mindestens 100 Gebäuden reduzieren
ind <- which(pf2$Anz > 99)
if (length(ind) > 0) {
  pf2 <- pf2[ind,]
}
```

## Wahrscheinlichkeit eines Brandschadens oder Brandtoten
Hier kombinieren wir die Schäden mit der durchschnittlichen Lebensdauer und berechnen die Wahrscheinlichkeit, dass ein Gebäude in einem Jahr einen Schaden grösser Null hat. Dazu wird zuerst die Anzahl Schäden durch die Anzahl Gebäude (der Zweckbestimmung) geteilt und dann mit der durchschnittlichen Lebensdauer normiert. Dies geschieht analog zu den in Teil 3 und 4 vorgestellten Analyse.

Wir beschränken uns bei der Ausgabe der Ergebnisse auf jene Zweckbestimmungen, für die mindestens 100 Gebäude im Portfolio vorhanden sind. Dies soll eine solide Datengrundlage und somit robustere Aussage garantieren.
```{r}
## einlesen der Schadendaten
in.file <- '../Schaeden-sortiert.csv'
schad <- read.csv(in.file, sep = ',', stringsAsFactors = FALSE)
## Brandursachen extrahieren und Kategorien hinzufügen
ursach <- data.frame(CodText = sort(unique(schad$CodTextDt))[-c(1:2)],
                     stringsAsFactors = FALSE)
ursach$Code <- as.integer(substr(ursach$CodText, 1, 2))
ursach$Ursache <- substr(ursach$CodText, 4, nchar(ursach$CodText))
## Kategorien lesen
library(openxlsx)
in.file <- '../Kategorien.xlsx'
kategorien <- read.xlsx(in.file, sheet = 2)
ursach <- merge(ursach, kategorien)
ursach <- ursach[order(ursach$KatCode, ursach$Code),]
tab.out <- ursach[, c('KatCode', 'Kategorie', 'Code', 'Ursache')]
knitr::kable(tab.out, col.names = c('KatCode', 'Kategorie', 'Code', 'Ursache'),
             row.names = FALSE, align = c('c', 'l', 'c', 'l'),
             caption = 'Ursachen-Kategorien')
```

```{r}
## auf die benötigten Variablen reduzieren
schad <- schad[,c('GebaeudeBaujahr', 'zweck_code', 'SbwVerWert',
                  'CodTextDt', 'schad_index', 'verletzte', 'todesopfer')]
## unsinnige Ursachen-Codes entfernen
ind <- which(schad$CodTextDt == '.' | schad$CodTextDt == '0  unbekannt')
if (length(ind) > 0) {
  schad <- schad[-ind,]
}
## nur Schäden grösser Null verwenden
ind <- which(schad$schad_index > 0)
if (length(ind) > 0) {
  schad <- schad[ind,]
}
## 2-stelligen Zweckcode hinzufügen
schad$zweck2 <- floor(schad$zweck_code / 100)
## neuer 2-stelliger Zweckcode für EFH
ind <- which(schad$zweck_code == 2020 & schad$SbwVerWert <= 2e6)
schad$zweck2[ind] <- 1
## neuer 2-stelliger Zweckcode für MFH
ind <- which(schad$zweck_code == 2020 & schad$SbwVerWert > 2e6)
schad$zweck2[ind] <- 2

## Ursachen-Kategorien hinzufügen
schad <- merge(schad, ursach, by.x = 'CodTextDt', by.y = 'CodText')

## Anzahl Schäden hinzufügen, nur um KatCode für Portfolio zu definieren
schad.dt <- data.table(schad)
schad2 <- schad.dt[, .(SchadAnz = .N), by = c('zweck2', 'KatCode')]
schad2 <- schad2[order(zweck2, KatCode)]
pf.tmp <- merge(pf2, schad2, all.x = TRUE)

## 3-D Array (Zweck, Ursache, Schadengrenzwert) definieren
unique.zweck <- sort(unique(pf.tmp$zweck2))
unique.kat <- sort(unique(pf.tmp$KatCode))
schaden <- seq(0, 1e7, 1e3)
pschad <- array(dim = c(length(unique.zweck), length(unique.kat),
                        length(schaden)))

for (s in 1:length(schaden)) {
  ## Anzahl Schäden hinzufügen
  schad.dt <- data.table(schad[schad$schad_index > schaden[s],])
  schad2 <- schad.dt[, .(SchadAnz = .N), by = c('zweck2', 'KatCode')]
  schad2 <- schad2[order(zweck2, KatCode)]
  pf.tmp <- merge(pf2, schad2, all.x = TRUE)
  
  ## jährliche Wahrscheinlichkeit eines Brandschadens grösser als Grenzwert
  pf.tmp$PSchad <- 1 - pmax((1 - pf.tmp$SchadAnz / pf.tmp$Anz), 0)^(1/pf.tmp$LebDauer)
  
  for (i in 1:length(unique.zweck)) {
    for (j in 1:length(unique.kat)) {
      ind <- which(pf.tmp$zweck2 == unique.zweck[i] & pf.tmp$KatCode == unique.kat[j])
      if (length(ind) == 1) {
        pschad[i, j, s] <- pf.tmp$PSchad[ind]
      }
    }
  }
}

```

Bis hier sind die Daten berechnet worden, jetzt werden sie dargestellt.

```{r}

## Zweckcodes für Titel der Grafiken lesen
in.file <- '../zweckcodes-2.xlsx'
zweck2 <- read.xlsx(in.file)

library(RColorBrewer)
xmin <- 100
xmax <- 1e5
ymin <- 1e3
ymax <- 1e6

## Null Schaden in 1e-4 umwandeln, für logarithmische Darstellung
ind <- which(schaden < 1)
if (length(ind > 0)) schaden[ind] <- 1e-4

if (FALSE) {
  ## Grafiken erstellen - pro Ursache
  ## Farbe für 1-stelligen Zweck definieren
  cols <- brewer.pal(10, 'Set3')
  cols <- brewer.pal(10, 'Paired')
  
  pdf.file <- 'BSV2015_EP-Ursache.pdf'
  pdf(pdf.file, paper = 'a4', width = 8, height = 11)
  par(mfrow = c(2, 1), mar = c(4, 5, 3, 2), las = 1)
  
  for (j in 1:length(unique.kat)) {
    title.txt <- paste(unique.kat[j],
                       unique(ursach$Kategorie[ursach$KatCode == unique.kat[j]]),
                       sep = ': ')
    plot(1, 1, type = 'n', xlim = c(xmin, xmax), ylim = c(ymin, ymax),
         xaxs = 'i', yaxs = 'i', axes = FALSE, ann = FALSE, log = 'xy')
    abline(v = c(seq(2, 9), seq(10, 90, 10), seq(100, 900, 100),
                 seq(1e3, 9e3, 1e3), seq(1e4, 9e4, 1e4)), col = 'grey80')
    abline(h = c(seq(2, 9), seq(10, 90, 10), seq(100, 900, 100),
                 seq(1e3, 9e3, 1e3), seq(1e4, 9e4, 1e4), seq(1e5, 9e5, 1e5)),
           col = 'grey80')
    abline(v = 10^seq(ceiling(log10(xmin)), floor(log10(xmax))), col = 'grey60')
    abline(h = 10^seq(ceiling(log10(ymin)), floor(log10(ymax))), col = 'grey60')
    for (i in 1:length(unique.zweck)) {
      lines(1/pschad[i,j,], schaden, lwd = 2,
            col = cols[(floor(unique.zweck[i] / 10) + 1)])
    }
    # p.all <- apply(pschad[,j,], 2, sum, na.rm = TRUE)
    # lines(1/p.all, schaden, lwd = 2, col = 'black')
    axis(1, 10^seq(ceiling(log10(xmin)), floor(log10(xmax))))
    axis(2, 10^seq(ceiling(log10(ymin)), floor(log10(ymax))))
    title(xlab = 'Wiederkehrperiode [Jahre]', line = 2.2)
    title(ylab = 'Brandschaden [CHF]', line = 3.7)
    title(main = title.txt, line = 0.5)
    box()
  }
  dev.off()
}

## Grafiken erstellen - pro Ursache
## Farbe für 1-stelligen Zweck definieren
cols <- c(brewer.pal(12, 'Paired'), 'grey60', 'grey20')
axis.x <- 10^seq(ceiling(log10(xmin)), floor(log10(xmax)))
axis.y <- 10^seq(ceiling(log10(ymin)), floor(log10(ymax)))

pdf.file <- 'BSV2015_EP-Zweck.pdf'
pdf(pdf.file, paper = 'a4', width = 8, height = 11)
par(mfrow = c(2, 1), mar = c(4, 5, 3, 2), las = 1)

for (i in 1:length(unique.zweck)) {
  plot(1, 1, type = 'n', xlim = c(xmin, xmax), ylim = c(ymin, ymax),
       xaxs = 'i', yaxs = 'i', axes = FALSE, ann = FALSE, log = 'xy')
  abline(v = c(seq(2, 9), seq(10, 90, 10), seq(100, 900, 100),
               seq(1e3, 9e3, 1e3), seq(1e4, 9e4, 1e4)), col = 'grey80')
  abline(h = c(seq(2, 9), seq(10, 90, 10), seq(100, 900, 100),
               seq(1e3, 9e3, 1e3), seq(1e4, 9e4, 1e4), seq(1e5, 9e5, 1e5)),
         col = 'grey80')
  abline(v = 10^seq(ceiling(log10(xmin)), floor(log10(xmax))), col = 'grey60')
  abline(h = 10^seq(ceiling(log10(ymin)), floor(log10(ymax))), col = 'grey60')
  for (j in 1:length(unique.kat)) {
    lines(1/pschad[i,j,], schaden, lwd = 2, col = cols[j])
  }
  # p.all <- apply(pschad[,j,], 2, sum, na.rm = TRUE)
  # lines(1/p.all, schaden, lwd = 2, col = 'black')
  axis(1, axis.x, labels = formatC(axis.x, format = 'd', big.mark = "'"))
  axis(2, axis.y, labels = axis.y/1e6)
  title(xlab = 'Wiederkehrperiode [Jahre]', line = 2.2)
  title(ylab = 'Brandschaden [Mio. CHF]', line = 3.7)
  title(main = paste('Zweck ', unique.zweck[i], ': ',
                     zweck2$Zweckname[zweck2$Zweckcode == unique.zweck[i]],
                     sep = ''), line = 0.5)
  box()
}

plot(1, 1, type = 'n', axes = FALSE, ann = FALSE)
leg.txt <- unique.kat
for (i in 1:length(leg.txt)) {
  leg.txt[i] <- paste(unique.kat[i],
                      unique(ursach$Kategorie[ursach$KatCode == unique.kat[i]]),
                      sep = ': ')
}
legend('topleft', leg.txt, col = cols, lwd = 3, bty = 'n')

dev.off()

```
