---
title: "BSV2025 - Teil 3a: P(T>0) nach Ursache"
author: "Jan Kleinn"
date: "21.01.2019"
output:
  pdf_document:
    latex_engine: xelatex
  html_notebook: default
  html_document:
    df_print: paged
  word_document: default
mainfont: Helvetica
---

## Ziel
Die Tabelle mit der Wahrscheinlichkeit eines Brandtoten (inkl. <1993 und >1994) für die Zweckcodes mit Todesfällen in der Statistik auch nach Ursachen unterteilen. Allerdings nur für den 2-stelligen Zweckcode 20, da alle anderen zu wenige Daten (d.h. Anzahl Brände mit Brandtoten) haben.

## Zweckcodes
Für die meisten Gebäude reichen zweistellige Zweckcodes aus. Allerdings nehmen wir Zweckcode 2020 aus den 20ern heraus und unterteilen 2020 noch in EFH und MFH mit der Grenze bei 2 Mio. CHF Versicherungssumme.

```{r}
## Portfolio lesen
in.file <- '../Data/gebaeudebestand_201801_zweck.csv'
pf <- read.csv(in.file, sep = ';', stringsAsFactors = FALSE)

## 2-stelligen Zweckcode hinzufügen
pf$zweck2 <- floor(pf$zweckcode / 100)

## auf Zwekccode 20 reduzieren
ind <- which(pf$zweck2 == 20)
pf <- pf[ind,]

## neuer 2-stelliger Zweckcode für EFH
ind <- which(pf$zweckcode == 2020 & pf$versSum <= 2e6)
pf$zweck2[ind] <- 1
## neuer 2-stelliger Zweckcode für MFH
ind <- which(pf$zweckcode == 2020 & pf$versSum > 2e6)
pf$zweck2[ind] <- 2

```

## Durchschnittliches Alter der Gebäude
Jetzt berechnen wir die durchschnittliche Lebensdauer der Gebäude pro 2-stelliger Zweckbestimmung seit Beginn der Schadendaten, d.h. seit 1981. Gleichzeitig wird diese durchschnittliche Lebensdauer nach der letzten BSV unterteilt. Dafür werden Gebäude mit Baujahr <1993 und >1994 separat betrachtet. Die Jahre 1993 und 1994 sind hier ausgeklammert, um den Übergang der BSV zu berücksichtigen.

```{r}
## Lebensdauer berechnen
pf$LebDauer <- 2018 - pmax(pf$gebBaujahr, 1981)

## neue Tabelle der 2-stelligen Zweckcodes
library(data.table)
pf.dt <- data.table(pf)
pf2 <- pf.dt[order(zweck2), .(Anz = .N, LebDauer = mean(LebDauer)),
             by = zweck2]
pf3 <- pf.dt[gebBaujahr < 1993, .(Anz1 = .N, LebDauer1 = mean(LebDauer)),
             by = zweck2][order(zweck2)]
pf4 <- pf.dt[gebBaujahr > 1994, .(Anz2 = .N, LebDauer2 = mean(LebDauer)),
             by = zweck2][order(zweck2)]
pf2 <- merge(pf2, pf3, all = TRUE)
pf2 <- merge(pf2, pf4, all = TRUE)

```

## Wahrscheinlichkeit eines Brandtoten
Hier kombinieren wir die Schäden mit der durchschnittlichen Lebensdauer und berechnen die Wahrscheinlichkeit, dass ein Gebäude in einem Jahr einen Brandtoten hat. Dazu wird zuerst die Anzahl Brandschäden mit Todesfällen durch die Anzahl Gebäude (der Zweckbestimmung) geteilt und dann mit der durchschnittlichen Lebensdauer normiert. Dies geschieht analog zu der in Teil 1 vorgestellten Analyse:
$$P_{S>0}^{n Jahre} = \frac{N_{S>0}^{n Jahre}} {N_{Total}}$$
$$P_{S>0}^{1 Jahr} = 1-\big(1-P_{S>0}^{n Jahre}\big)^{1/n}$$
Wobei als "nJahre" hier die durchschnittliche Lebendsauer der Gebäude verwendet wird.

Wir beschränken uns bei der Ausgabe der Ergebnisse auf jene Zweckbestimmungen, für die sowohl vor als auch nach der Änderung der BSV noch mindestens 100 Gebäude im Portfolio sind. Dies soll eine solide Datengrundlage und somit robustere Aussage garantieren.

```{r}
## einlesen der Schadendaten
in.file <- '../Schaeden-sortiert.csv'
schad <- read.csv(in.file, sep = ',', stringsAsFactors = FALSE)
## auf die benötigten Variablen reduzieren
schad <- schad[,c('GebaeudeBaujahr', 'zweck_code', 'SbwVerWert',
                  'CodTextDt', 'schad_index', 'verletzte', 'todesopfer')]
## unsinnige Ursachen-Codes entfernen
ind <- which(schad$CodTextDt == '.' | schad$CodTextDt == '0  unbekannt')
if (length(ind) > 0) {
  schad <- schad[-ind,]
}
## 2-stelligen Zweckcode hinzufügen
schad$zweck2 <- floor(schad$zweck_code / 100)
## auf Zwekccode 20 reduzieren
ind <- which(schad$zweck2 == 20)
schad <- schad[ind,]
## neuer 2-stelliger Zweckcode für EFH
ind <- which(schad$zweck_code == 2020 & schad$SbwVerWert <= 2e6)
schad$zweck2[ind] <- 1
## neuer 2-stelliger Zweckcode für MFH
ind <- which(schad$zweck_code == 2020 & schad$SbwVerWert > 2e6)
schad$zweck2[ind] <- 2

## Brandursachen extrahieren und Kategorien hinzufügen
ursach <- data.frame(CodText = sort(unique(schad$CodTextDt)),
                     stringsAsFactors = FALSE)
ursach$Code <- as.integer(substr(ursach$CodText, 1, 2))
ursach$Ursache <- substr(ursach$CodText, 4, nchar(ursach$CodText))
## Kategorien lesen
library(openxlsx)
in.file <- '../Kategorien.xlsx'
kategorien <- read.xlsx(in.file, sheet = 2)
ursach <- merge(ursach, kategorien)
ursach <- ursach[order(ursach$KatCode, ursach$Code),]

## Ursachen-Kategorien hinzufügen
schad <- merge(schad, ursach, by.x = 'CodTextDt', by.y = 'CodText')

## Anzahl Brände mit mindestens einem Toten hinzufügen
schad.dt <- data.table(schad)
schad2 <- schad.dt[todesopfer > 0, .(TodAnz = .N),
                   by = c('zweck2', 'KatCode')][order(zweck2)]
pf2 <- merge(pf2, schad2, all = TRUE)
schad2 <- schad.dt[GebaeudeBaujahr < 1993 & todesopfer > 0, .(TodAnz1 = .N),
                   by = c('zweck2', 'KatCode')][order(zweck2)]
pf2 <- merge(pf2, schad2, by = c('zweck2', 'KatCode'), all = TRUE)
schad2 <- schad.dt[GebaeudeBaujahr > 1994 & todesopfer > 0, .(TodAnz2 = .N),
                   by = c('zweck2', 'KatCode')][order(zweck2)]
pf2 <- merge(pf2, schad2, by = c('zweck2', 'KatCode'), all = TRUE)

## Tabelle der Anzahl Brände mit Todesopfern nach Zweck und Ursache ausgeben
knitr::kable(pf2[,c('zweck2', 'KatCode', 'TodAnz', 'TodAnz1', 'TodAnz2')],
             col.names = c('Zweck', 'Ursache', 'Alle', '<1993', '>1994'),
             align = c('c', 'c', rep('r', 3)), digits = 0,
             format.args = list(big.mark = "'"),
             caption = 'Anzahl Brände mit Todesopfern nach Zweck und Ursache')

## jährliche Wahrscheinlichkeit mind. eines Brandtoten
pf2$PTod <- 1 - pmax((1 - pf2$TodAnz / pf2$Anz), 0)^(1/pf2$LebDauer)
pf2$PTod1 <- 1 - pmax((1 - pf2$TodAnz1 / pf2$Anz1), 0)^(1/pf2$LebDauer1)
pf2$PTod2 <- 1 - pmax((1 - pf2$TodAnz2 / pf2$Anz2), 0)^(1/pf2$LebDauer2)

## neue Tabelle
tab.out <- pf2[, c('zweck2', 'KatCode')]
tab.out$PTod <- sprintf("%.5f %%", 100 * pf2$PTod)
tab.out$PTod1 <- sprintf("%.5f %%", 100 * pf2$PTod1)
tab.out$PTod2 <- sprintf("%.5f %%", 100 * pf2$PTod2)

knitr::kable(tab.out, col.names = c('Zweck', 'Ursache', 'P(T > 0)',
                                    'P(T > 0), <1993', 'P(T > 0), >1994'),
             align = c('c', 'c', rep('r', 3)), digits = 0,
             format.args = list(big.mark = "'"),
             caption = 'Wahrscheinlichkeit eines Toten (T)')

```