---
title: "BSV2025 - Modellierung der jährlichen Brandschäden"
author: "Mirco Heidemann"
date: "Dezember 2018"
output: pdf_document

abstract: EP Kurven pro einstelligem Zweckcode. Die Anzahl Schäden pro Jahr und Zweckcode mit einer Poissonverteilung, die Schadensumme mit einer Lognormalverteilung schätzen.
---

```{r setup, echo = TRUE, include = FALSE}
library(tidyverse)
library(MASS)
library(kableExtra)
```

```{r message = FALSE, cache=TRUE}
## relative pfade
data_pth = '../Data/'

# Indexierungsfile laden
gvz_index <- read_csv2(paste0(data_pth, 'versicherungsindex_gvz.csv')) %>% 
  # take 'illegal' characters and replaces them with periods
  rename_all(make.names) %>% 
  mutate(jahr = as.integer(format(as.Date(Jahr,"%d.%m.%Y"), "%Y")),
         index = as.integer(Versicherungsindex.GVZ)) %>% 
  dplyr::select(c(5, 6))

# Schadendaten laden und filtern: Nur Feuerschäden zwischen 1981 und 2018
schad <- read_csv2(paste0(data_pth, 'Schaeden_20181015.csv'),
                 locale(encoding = "iso-8859-1"), col_names = TRUE,
                 col_types = cols(
                   SchadenSumme = col_number(),
                   FkoZaTot = col_number(),
                   SchadenDatum = col_date(format = "%d.%m.%Y"),
                   FkoVersDa = col_date(format = "%d.%m.%Y"))) %>% 
  dplyr::filter(str_detect(SchadenArtBezeichnung, 'Feuer'),
         Ausdr3 > 1981 & Ausdr3 < 2018) %>% 
  ## schaeden indexieren
  left_join(gvz_index, by = c("Ausdr3" = "jahr")) %>% 
  mutate(schad_index = round(max(index) / index * SchadenSumme),
         schadensatz = ifelse(SbwVerWert > 0, SchadenSumme / SbwVerWert, 0),
         zweck = as.character(str_trim(gsub("\\,", "", gsub("\\d", "", GebaeudeZweckText)),
                                       "left")),
         zweckcode = as.integer(str_extract(GebaeudeZweckText, "[[:digit:]]+")),
         zweckcode_kat = as.integer(str_sub(zweckcode, 1, 2)),
         zweckcode_einstellig = as.integer(str_sub(zweckcode, 1, 1)),
         schadenursache = as.character(str_trim(gsub("\\d", "", CodTextDt), "left")),
         schadencode = as.integer(str_extract(CodTextDt, "[[:digit:]]+")))

## doppelten Schaden ID's nur einmal beruecksichtigen!

## welche schaden ID sind doppelt vorhanden?
schad_duplicates = schad %>%
  group_by(SchadenId) %>%
  dplyr::filter(n() > 1) %>%
  ## duplikate nur einmal anzeigen
  dplyr::filter(row_number() == 1)

## doppelte schaden ID Zeilen nur einmal
schad = schad %>%
  ## duplikate nur einmal
  distinct(SchadenId, .keep_all = TRUE)
```

#### Aggregierte Schäden pro Jahr und einstelligem Zweckcode
```{r message=FALSE}
tbl_year_zwkcd <- schad %>%
  dplyr::filter(schad_index > 0) %>% 
  group_by(zweckcode_einstellig, Ausdr3) %>% 
  summarize(schadenanzahl = n()) %>% 
  rename(jahr = Ausdr3)
```

#### Sampling der Jahresschäden pro Zweckcode (einstellig)
Jährliche Schadenanzahl per Zweckcode mit einer Poissonverteilung, die Schadensummen mit einer Lognormalverteilung schätzen.
```{r}
## Pseudo-random number für die Reproduzierbarkeit
set.seed(42)
## Anzahl simulierte jahre
nSim <- 1e4

## w'keit und wkp skalen definieren
wkp <- (nSim + 1) / c(1:nSim)
ep <- 1/wkp

# Resultate Liste initierung
ep_lst <- list()

## Sampling über alle einstelligen Zweckcodes
for (j in unique(tbl_year_zwkcd$zweckcode_einstellig))
{
  dat_anzahl <- tbl_year_zwkcd %>% dplyr::filter(zweckcode_einstellig == j)
  
  # Anzahl Schäden mit einer Poissonverteilung schätzen
  fit_freq <- fitdistr(dat_anzahl$schadenanzahl, "Poisson")
  lambda <- fit_freq$estimate["lambda"]
  
  #### Schadensumme per Zweckcode mit einer Lognormalverteilung schätzen
  einzel_schaden <- schad %>% dplyr::filter(schad_index > 0 &
                                              zweckcode_einstellig == j)

  fit_loss <- fitdistr(einzel_schaden$schad_index, "lognormal")
  mean_loss <- fit_loss$estimate["meanlog"]
  sd_loss <- fit_loss$estimate["sdlog"]

  ## Vektor Initialisierung für die Jahresschadenverteilung
  sj <- rep(0, nSim)
  
  ## Random sampling anhand der Poissonverteilung: Jährliche Schadenanzahl
  freq = rpois(nSim, lambda)

  ## Zufalls Sampling der jährlichen Schadensummen (Convolution, Monte Carlo)
  for(i in 1:nSim)
    sj[i] <- sum(rlnorm(n = freq[i], meanlog = mean_loss, sdlog = sd_loss))
  
  ## --- Schadensumme Tail Begrenzung: Max jährliche Schadensumme nicht höher als das 1.5-fache
  ## des teuersten Gebäudes in der jeweiligen Zweckcode Kategorie
  ind <- which(schad$zweckcode_einstellig == j)
  max_loss <- 1.5 * max(schad$SbwVerWert[ind])
  ind <- which(sj > max_loss)
  sj[ind] <- max_loss

  # EP Kurven in Liste speichern
  ep_lst[[j]] <- cbind(sort(sj, decreasing = TRUE), wkp, ep, j)
}

## Konvertiere list zu df
dfs <- lapply(ep_lst, data.frame, stringsAsFactors = FALSE) 
df_ep_zwkcd <- dplyr::bind_rows(dfs)
```

#### Gesamte EP über alle Zweckcode zusammen: Summe zufällig ausgewählter Feuerschäden pro Zweckcodes
```{r}
df_tot_ep <- df_ep_zwkcd %>%
  # zufällig ausgewählte schadenjahre pro Zweckcodes
  mutate(sim_jahr = as.vector(replicate(9, {sample(c(1:nSim), nSim, replace = FALSE)}))) %>% 
  group_by(sim_jahr) %>% 
  summarize(V1 = sum(V1)) %>% 
  arrange(desc(V1)) %>% 
  mutate(wkp = (nSim + 1) / c(1:nSim),
         ep = 1/wkp)

df_ep <- bind_rows(df_ep_zwkcd, df_tot_ep[, -1], .id = NULL) %>% 
  mutate(j = as.character(ifelse(is.na(j), "total", j)))
```

#### Exceedance Probability Kurven
Pro einstelligem Zweckcode eine EP Kurve
```{r}
# Plot einer EP pro einstelligem Zweckcode
my_cols <- c('#5e4fa2','#3288bd','#66c2a5','#abdda4','#bf812d',
             '#f46d43','#fdae61','#762a83','#1b7837','#d53e4f','#9e0142')
theme_set(theme_bw(base_size = 12))

ggplot(data = df_ep_zwkcd, aes(x = ep, y = V1/1e6, colour = factor(j))) +
  geom_line() +
  scale_color_manual(name = "Zweckcode", values = my_cols[1:9]) +
  xlab('Überschreitenswahrscheinlichkeit [%]') +
  ylab('Jahresschaden [Mio. CHF]') +
  coord_trans(x = "log10") +
  labs(title = "Überschreitenswahrscheinlichkeit jährlicher GVZ Brandschäden", 
       subtitle = "Simulierte Brandschadenverteilung", 
       caption = "Quelle: GVZ") +
  theme(axis.text.x = element_text(angle = 45, hjust = 1))
```

#### Exceedance Probability Kurven
Pro einstelligem Zweckcode eine EP Kurve plus gesamte EP über alle Zweckcode zusammen
```{r}
# Plot einer EP pro einstelligem Zweckcode
my_cols <- c('#5e4fa2','#3288bd','#66c2a5','#abdda4','#bf812d',
             '#f46d43','#fdae61','#762a83','#1b7837','#d53e4f')
my_lines <- c(rep("solid", 9), "dashed")
theme_set(theme_bw(base_size = 12))

ggplot(data = df_ep, aes(x = ep, y = V1/1e6, colour = factor(j), linetype = j)) +
  geom_line() +
  scale_color_manual(name = "Zweckcode", values = my_cols) +
  scale_linetype_manual(name = "Zweckcode", values = my_lines) +
  xlab('Überschreitenswahrscheinlichkeit [%]') +
  ylab('Jahresschaden [Mio. CHF]') +
  coord_trans(x = "log10") +
  labs(title = "Überschreitenswahrscheinlichkeit jährlicher GVZ Brandschäden", 
       subtitle = "Simulierte Brandschadenverteilung", 
       caption = "Quelle: GVZ") +
  theme(axis.text.x = element_text(angle = 45, hjust = 1))
```

#### Exceedance Probability Kurven - Zoom zu häufigeren Wahrscheinlichkeiten
Pro einstelligem Zweckcode eine EP Kurve
```{r}
ggplot(data = df_ep, aes(x = ep, y = V1/1e6, colour = j, linetype = j)) +
  geom_line() +
  scale_color_manual(name = "Zweckcode", values = my_cols) +
  scale_linetype_manual(name = "Zweckcode", values = my_lines) +
  xlab('Überschreitenswahrscheinlichkeit [%]') +
  ylab('Jahresschaden [Mio. CHF]') +
  coord_trans(x = "log10", limy=c(0, 30)) +
  labs(title = "Überschreitenswahrscheinlichkeit jährlicher GVZ Brandschäden", 
       subtitle = "Simulierte Brandschadenverteilung", 
       caption = "Quelle: GVZ") +
  theme(axis.text.x = element_text(angle = 45, hjust = 1))
```
## Risikokennzahlen:
```{r}
df_tot_schad <- df_ep %>% 
  filter(j == "total")

qts <- c(0.98, 0.99, 0.995, 0.998, 0.999, 1)
wkps <- c(50, 1e2, 2e2, 5e2, 1e3, 1e4)
# tbl_risk <- data.frame(WKP = wkps,
#                        jahresschaden_mio = unname(round(quantile(df_tot_schad$V1, qts)/1e6, 2)))

tbl_risk <- cbind(wkps,
                jahresschaden_mio = unname(round(quantile(df_tot_schad$V1, qts)/1e6, 2)))

knitr::kable(tbl_risk, col.names = c('WKP', 'Jahresschaden [Mio. CHF]'),
             align = c('r', 'r'))%>%
  kable_styling(bootstrap_options = "striped", full_width = F)

## Value at Risk 99.5% (1x in 200 Jahren)
VaR_200 <- quantile(df_tot_schad$V1, 0.995)
## Expected shortfall 99.5% (Durschnitt aller Schaeden seltener als 200 Jahren)
ExS_200 <- mean(df_tot_schad$V1[which(df_tot_schad$V1 > VaR_200)])
```

#### Occurrence Exceedance Probability (OEP) und Aggregate Exceedance Probability (AEP)
Die Occurrence Exceedance Probability (OEP) beschreibt die Verteilung des grössten Brandschadens in einem Jahr über alle Zweckcodes.
Die Aggregate Exceedance Probability (AEP) beschreibt die Verteilung der gesamten, jährlichen Brandschäden über alle Zweckcodes.
```{r}
## Occurrence Exceedance Probability
df_oep <- df_ep_zwkcd %>%
  mutate(sim_jahr = rep(seq(1, nSim, by = 1), 9)) %>% 
  group_by(sim_jahr) %>% 
  summarize(largest_loss = max(V1)) %>% 
  arrange(desc(largest_loss)) %>% 
  mutate(wkp = (nSim + 1) / c(1:nSim),
         ep = 1/wkp)

## Die Aggregate Exceedance Probability (AEP)
df_aep <- df_ep_zwkcd %>%
  mutate(sim_jahr = rep(seq(1, nSim, by = 1), 9)) %>% 
  group_by(sim_jahr) %>% 
  summarize(gesamt_loss = sum(V1)) %>% 
  arrange(desc(gesamt_loss)) %>% 
  mutate(wkp = (nSim + 1) / c(1:nSim),
         ep = 1/wkp)
```

