---
title: "BSV 2025 - Brandschaden Wahrscheinlichkeit"
author: "Mirco Heidemann"
date: "14/01/2019"
output: pdf_document
---

## Inhalt der Analyse
Schätzung der Wahrscheinlichkeit pro Nutzungskategorie, dass ein Gebäude brennt und dass jemand in einem Gebäudebrand stirbt.
Da nicht alle Gebäude im GVZ Portfolio seit Beginn der Schadenserfassung bestehen, wird pro Nutzungskategorie (GVZ Zweckcode) eine mittlere Expositionszeit berechnet.
Für viele Zweckcodes sind nur wenige Gebäude vorhanden, weshalb im allgemeinen mit dem zweistelligen Zweckcode gearbeitet wird. Eine Ausnahme bildet der Zweckcode 2020, die Wohngebäude. Diese werden zusätzlich in Einfamilienhäuser (EFH) und Mehrfamilienhäuser (MFH) unterteilt.
Als Vergleich zu der Brandschadenswahrscheinlichkeit wird die Schadenswahrscheinlichkeit pro Gebäude für Hagel und Sturm ermittelt.
Die Brand- respektive Todeswahrscheinlichkeit wird zudem pro Brandursache analysiert.

```{r setup, include=FALSE}
knitr::opts_chunk$set(echo = TRUE)
library(tidyverse)
library(RColorBrewer)
library(kableExtra)
library(reshape2)

## relative pfade
data_pth = '../Data/'
```

##### Portfoliodaten: Import und wrangling
```{r message = FALSE, cache=TRUE}
portfolio <- read_csv2(paste0(data_pth, 'gebaeudebestand_201801_georef.csv'),
                       locale(encoding = "iso-8859-1"), col_names = TRUE,
                       col_types = cols_only(
                         'objektId' = col_integer(),
                         'zweckcode' = col_integer(),
                         'zweckBeschr' = col_character(),
                         'zweckKat' = col_integer(),
                         'versSum' = col_number(),
                         'volumen' = col_number(),
                         'gebBaujahr' = col_integer()
                       )) %>% 
  mutate(zweckcode_zweistlg = as.integer(zweckcode/100),
         zweck = ifelse(zweckcode == 2020 & versSum <= 2e6, 1,
                        ifelse(zweckcode == 2020 & versSum > 2e6, 2,
                               zweckcode_zweistlg))) %>% 
  rename(zweckcode_einstlg = zweckKat)
```

Anzahl Gebäude, Versicherungssumme und gemittelte Expositionszeit pro zweistelligem Zweckcode sowie die Kategorien EFH und MFH.
Unterteilung nach EFM (neuer Zweckcode "1") und MFH (neuer Zweckcode "2"): Wohngebäude (Zweckcode 2020) mit einer Versicherungssumme bi 2 Mio. gelten als EHM, Wohngebäude mit einer Versicheurngssumme von über 2 Mio. als MFH.

```{r}
tbl_zweck <- portfolio %>% 
  group_by(zweck) %>% 
  summarize(geb_anzahl = n(),
            vers_sum = sum(versSum)/1e6,
            volumen = sum(volumen))

knitr::kable(tbl_zweck,
             col.names = c('Zweck', 'Anzahl Gebäude', 'Versicherungssumme [Mio.]',
                           'Volumen'),
             align = c('c', 'r', 'r', 'r'), digits = c(0, 0, 0, 0),
             format.args = list(big.mark = "'"),
             caption = 'Verteilung der Zweckbestimmungen')%>%
  kable_styling(bootstrap_options = "striped", full_width = F)
```

Expositionszeit der Gebäude seit Beginn der Schadenerfassung d.h. seit 1981. Die durchschnittliche Expositionszeit wird zudem gemäss der BSV Generation in "vor 1993" und "nach 1993" unterteilt. Mit einer angenommenen Wirkungszeit einer neuen BSV von zwei Jahren, ergibt sich eine Unterteilung "vor 1995" und "nach 1995".

```{r}
tbl_expo_vor_95 <- portfolio %>%
  filter(gebBaujahr <= 1995) %>% 
  mutate(expo_vor_95 = max(portfolio$gebBaujahr) - pmax(gebBaujahr, 1981)) %>% 
  group_by(zweck) %>% 
  summarize(anzahl_vor_95 = n(),
            expo_vor_95 = mean(expo_vor_95))

tbl_expo_nach_95 <- portfolio %>%
  filter(gebBaujahr > 1995) %>% 
  mutate(expo_nach_95 = max(portfolio$gebBaujahr) - pmax(gebBaujahr, 1981)) %>% 
  group_by(zweck) %>% 
  summarize(anzahl_nach_95 = n(),
            expo_nach_95 = mean(expo_nach_95))

tbl_expo <- portfolio %>% 
  mutate(exposition = max(gebBaujahr) - pmax(gebBaujahr, 1981)) %>% 
  group_by(zweck) %>% 
  summarize(geb_anzahl = n(),
            exposition = mean(exposition)) %>% 
  left_join(tbl_expo_vor_95, by = "zweck") %>%
  left_join(tbl_expo_nach_95, by = "zweck")

knitr::kable(tbl_expo,
             col.names = c('Zweck', 'Anzahl', 'Expo.',
                           'Anzahl vor 1995', 'Expo. vor 1995',
                           'Anzahl nach 1995', 'Expo. nach 1995'),
             align = c('c', 'r', 'c', 'r', 'c', 'r', 'c'),
             digits = c(0, 0, 1, 0, 1, 0, 1),
             format.args = list(big.mark = "'"),
             caption = 'Mittlere Schadensexposition')%>%
  kable_styling(bootstrap_options = "striped", full_width = F)
```

## Wahrscheinlichkeit eines Feuerschadens oder Brandtoten
Anhand der Schadendaten in GemDat wird die jährliche Wahrscheinlichkeit berechnet, dass ein Gebäude brennt und dass Menschen in einem Gebäudebrand zu Tode kommen.

Dazu wird zuerst die Anzahl Brandschäden durch die Anzahl Gebäude der jeweiligen Zweckbestimmung geteilt und dann mit einer durchschnittlichen Schadensexpositionszeit normiert. nJahre steht dabei für die durchschnittliche Schadensexpositionszeit (in Jahre) der Gebäude pro Nutzungsklasse.

$$P_{S>0}^{nJahre} = \frac{N_{S>0}^{nJahre}} {N_{Total}}$$
$$P_{S>0}^{1 Jahr} = 1-\big(1-P_{S>0}^{n Jahre}\big)^{1/nJahre}$$

##### Schadendaten: Import und wrangling:
- Daten zu Gebäudeschäden und Brandtoten laden
- Nur Schäden zwischen 1981 und 2018
- Doppelte Schaden ID nur einmal verwenden

```{r message = FALSE, cache=TRUE}

brandopfer <- read_csv2(paste0(data_pth, 'gvz_schaeden_mit_brandopfern_201812.csv'),
                 locale(encoding = "iso-8859-1"), col_names = TRUE,
                 col_types = cols(
                   SchadenSumme = col_number(),
                   SchadenDatum = col_date(format = "%d.%m.%Y"))) %>% 
  filter(str_detect(SchadenArtBezeichnung, 'Feuer'), Ausdr3 < 2018) %>% 
  rename(verletzte = SchadenVerletzte, todesopfer = SchadenTodesopfer) %>% 
  dplyr::select(c(2, 22:23))

# Schadendaten laden und filtern: GVZ Schäden zwischen 1982 und 2017
schad <- read_csv2(paste0(data_pth, 'Schaeden_20181015.csv'),
                 locale(encoding = "iso-8859-1"), col_names = TRUE,
                 col_types = cols(
                   SchadenSumme = col_number(),
                   FkoZaTot = col_number(),
                   SchadenDatum = col_date(format = "%d.%m.%Y"),
                   FkoVersDa = col_date(format = "%d.%m.%Y"))) %>%
  mutate(schadensatz = ifelse(SbwVerWert > 0, SchadenSumme / SbwVerWert, 0),
         zweck = as.character(str_trim(gsub("\\,", "", gsub("\\d", "", GebaeudeZweckText)),
                                       "left")),
         zweckcode = as.integer(str_extract(GebaeudeZweckText, "[[:digit:]]+")),
         zweckcode_zweistlg = as.integer(str_sub(zweckcode, 1, 2)),
         zweckcode_einstlg = as.integer(str_sub(zweckcode, 1, 1)),
         schadenursache = as.character(str_trim(gsub("\\d", "", CodTextDt), "left")),
         schadencode = as.integer(str_extract(CodTextDt, "[[:digit:]]+"))) %>% 
    ## duplikate nur einmal
  distinct(SchadenId, .keep_all = TRUE) %>% 
    left_join(brandopfer, by = c('SchadenId' = 'SchadenId')) %>% 
  # Annahme: NA's in Todesopfer = 0
  mutate(todesopfer = ifelse(is.na(todesopfer), 0, todesopfer),
         verletzte = ifelse(is.na(verletzte), 0, verletzte)) %>% 
  select(GebaeudeId, SchadenId, SchadenDatum, Ausdr3, SchadenArtBezeichnung, SbwVerWert,
         SchadenSumme, schadensatz, GebaeudeBaujahr, zweck, zweckcode, zweckcode_zweistlg, 
         zweckcode_einstlg, schadenursache, schadencode, verletzte, todesopfer)

# Entferne nicht weiter benötigter Datensatz
rm(brandopfer)
```

Berechnung der W'keit über die gemittelte Expositionszeit pro Zweckcode für einen Gebäudebrandschaden grösser Null und einem Brandtoten in einem Gebäudebrand. Es werden nur Zweckcodes mit mindestens 100 Gebäude im Portfolio vor und nach 1995 berücksichtigt.

```{r}
schad <- schad %>% 
  # Zweckcodekategorien füer EFH und MFH
  mutate(zwck = ifelse(zweckcode == 2020 & SbwVerWert <= 2e6, 1,
                        ifelse(zweckcode == 2020 & SbwVerWert > 2e6, 2,
                               zweckcode_zweistlg))) %>% 
  # nur schäden grösser Null
  filter(SchadenSumme > 0,
         # Wenn Ursache "unbekannt" oder ".", dann entfernen
         !is.na(schadencode) & schadencode > 0)

# Feuerschaden W'keit vor 1995
tbl_feuer_vor95 <- schad %>%
  filter(str_detect(SchadenArtBezeichnung, 'Feuer'),
         GebaeudeBaujahr <= 1995) %>% 
  group_by(zwck) %>% 
  summarize(schad_anzahl_vor95 = n(),
            todesopfer_vor95 = sum(todesopfer)) %>%
  left_join(select(tbl_expo, zweck, anzahl_vor_95, expo_vor_95), by = c("zwck" = "zweck")) %>% 
  mutate(p_schad_vor95 = 1 - pmax((1 - schad_anzahl_vor95 / anzahl_vor_95), 0) ^ (1/expo_vor_95),
         p_tod_vor95 = 1 - pmax((1 - todesopfer_vor95 / anzahl_vor_95), 0) ^ (1/expo_vor_95),
         p_schad_vor95 = sprintf("%0.2f %%", 100 * p_schad_vor95),
         p_tod_vor95 = sprintf("%0.4f %%", 100 * p_tod_vor95)) %>% 
  select(zwck, p_schad_vor95, p_tod_vor95)

# Feuerschaden W'keit nach 1995
tbl_feuer_nach95 <- schad %>%
  filter(str_detect(SchadenArtBezeichnung, 'Feuer'),
         GebaeudeBaujahr > 1995) %>% 
  group_by(zwck) %>% 
  summarize(schad_anzahl_nach95 = n(),
            todesopfer_nach95 = sum(todesopfer)) %>% 
  left_join(select(tbl_expo, zweck, anzahl_nach_95, expo_nach_95), by = c("zwck" = "zweck")) %>% 
  mutate(p_schad_nach95 = 1 - pmax((1 - schad_anzahl_nach95 / anzahl_nach_95), 0) ^ (1/expo_nach_95),
         p_tod_nach95 = 1 - pmax((1 - todesopfer_nach95 / anzahl_nach_95), 0) ^ (1/expo_nach_95),
         p_schad_nach95 = sprintf("%0.2f %%", 100 * p_schad_nach95),
         p_tod_nach95 = sprintf("%0.4f %%", 100 * p_tod_nach95)) %>% 
  select(zwck, p_schad_nach95, p_tod_nach95)

# Feuerschaden W'keit
tbl_feuer <- schad %>%
  filter(str_detect(SchadenArtBezeichnung, 'Feuer')) %>% 
  group_by(zwck) %>% 
  summarize(schad_anzahl = n(),
            todesopfer = sum(todesopfer)) %>% 
  left_join(select(tbl_expo, zweck, geb_anzahl, exposition), by = c("zwck" = "zweck")) %>% 
  mutate(p_schad = 1 - pmax((1 - schad_anzahl / geb_anzahl), 0) ^ (1/exposition),
         p_tod = 1 - pmax((1 - todesopfer / geb_anzahl), 0) ^ (1/exposition),
         p_schad = sprintf("%0.2f %%", 100 * p_schad),
         p_tod = sprintf("%0.4f %%", 100 * p_tod)) %>% 
  select(zwck, p_schad, p_tod, schad_anzahl, geb_anzahl)

tbl_feuer_select <- tbl_feuer %>% 
  left_join(tbl_feuer_vor95, by = "zwck") %>% 
  left_join(tbl_feuer_nach95, by = "zwck") %>%
  left_join(tbl_expo_vor_95, c("zwck" = "zweck")) %>% 
  left_join(tbl_expo_nach_95, c("zwck" = "zweck")) %>% 
  filter(anzahl_vor_95 > 99 & anzahl_nach_95 > 99) %>% 
  select(zwck, p_schad, p_schad_vor95, p_schad_nach95, p_tod, p_tod_vor95, p_tod_nach95)

knitr::kable(tbl_feuer_select,
             col.names = c('Zweck', 'P(S > 0)', 'P(S > 0) vor 95', 'P(S > 0) nach 95',
                           'P(T > 0)', 'P(T > 0) vor 95', 'P(S > 0) nach 95'),
             align = c('c', 'r', 'r', 'r', 'r', 'r', 'r'),
             caption = 'Wahrscheinlichkeit von Schaden und Todesopfern')%>%
  kable_styling(bootstrap_options = "striped", full_width = F)
```

Interpretation: Ausser in den Zweckcodes 21, 25 und 26, respektive "Wohngebäude mit Büro oder anderen Lokalen", "Wohngebäude mit Handelsteil" und "Wohngebäude mit Gewerbebetrieben" ist die Brandwahrscheinlichkeit nach 1995 kleiner oder gleich gegenüber 1995.

##### Wahrscheinlichkeit für Hagel- und Sturmschäden
Berechnung der W'keit über die gemittelte Expositionszeit pro Zweckcode für einen Hagel- und Sturmschaden grösser Null. Es werden nur Zweckcode mit mindestens 100 Gebäude im Portfolio berücksichtigt.
 
```{r}
# Hagelschaden W'keit
tbl_hagel <- schad %>% filter(str_detect(schadenursache, 'Hagel')) %>% 
  group_by(zwck) %>% 
  summarize(schadenanzahl = n()) %>% 
  left_join(select(tbl_expo, zweck, geb_anzahl, exposition), by = c("zwck" = "zweck")) %>% 
  mutate(p_schad = 1 - (1 - schadenanzahl / geb_anzahl) ^ (1/exposition),
         p_schad = sprintf("%0.2f %%", p_schad * 100)) %>% 
  filter(geb_anzahl > 99) %>% 
  select(zwck, p_schad)
```

```{r}
# Sturmschaden W'keit
tbl_sturm <- schad %>% filter(str_detect(schadenursache, 'Sturm')) %>% 
  group_by(zwck) %>% 
  summarize(schadenanzahl = n()) %>% 
  left_join(select(tbl_expo, zweck, geb_anzahl, exposition), by = c("zwck" = "zweck")) %>% 
  mutate(p_schad = 1 - (1 - schadenanzahl / geb_anzahl) ^ (1/exposition),
         p_schad = sprintf("%0.2f %%", p_schad * 100)) %>% 
  filter(geb_anzahl > 99) %>% 
  select(zwck, p_schad)
```

```{r}
tbl_p <- tbl_zweck %>% 
  left_join(select(tbl_feuer, zwck, p_schad), c("zweck" = "zwck")) %>% 
  rename(p_schad_feuer = p_schad) %>% 
  left_join(select(tbl_hagel, zwck, p_schad), c("zweck" = "zwck")) %>% 
  rename(p_schad_hagel = p_schad) %>% 
  left_join(select(tbl_sturm, zwck, p_schad), c("zweck" = "zwck")) %>% 
  rename(p_schad_sturm = p_schad) %>% 
  filter(geb_anzahl > 99) %>% 
  select(zweck, p_schad_feuer, p_schad_hagel, p_schad_sturm)

knitr::kable(tbl_p,
             col.names = c('Zweck', 'P(Feuerschad > 0)', 'P(Hagelschad > 0)', 'P(Sturmschad > 0)'),
             align = c('c', 'r'),
             caption = 'Brand-, Hagel- und Sturmschaden Wahrscheinlichkeit pro Zweckcode')%>%
  kable_styling(bootstrap_options = "striped", full_width = F)
```

## Analyse nach der Brandursache
Ursache "unbekannt" oder "." werden nicht berücksichtigt.
```{r}
tbl_ursache <- schad %>% 
  filter(SchadenArtBezeichnung == "Feuer") %>% 
  group_by(schadencode, schadenursache) %>% 
  summarize(schad_anzahl = n(),
            schad_sum = sum(SchadenSumme),
            todesopfer = sum(todesopfer))

knitr::kable(tbl_ursache,
             col.names = c('Schadencode', 'Schadenursache', 'Anzahl Schäden',
                           'Schadensumme', 'Todesopfer'),
             align = c('c', 'l', 'r', 'r', 'r'), digits = c(0, 0, 0, 0, 0),
             format.args = list(big.mark = "'"),
             caption = 'Verteilung der Brandursache')%>%
  kable_styling(bootstrap_options = "striped", full_width = F) %>% 
  column_spec(2, width = "20em")
```

##### Zusammenfassung der Brandursachen nach Kategorien
Kriterieum: Änlichkeit in der Brandauslösung
```{r message = FALSE, cache=TRUE}
ursache_kat <- read_csv2(paste0(data_pth, 'brandursache_kategorien.csv'),
                       locale(encoding = "iso-8859-1"),
                       col_names = TRUE,
                       col_types = NULL)

tbl_ursachekat <- tbl_ursache %>% 
  left_join(select(ursache_kat, -Ursache), by = c('schadencode' = 'Code')) %>% 
  arrange(KatCode)

knitr::kable(select(tbl_ursachekat, schadencode, schadenursache, KatCode, Kategorie),
             col.names = c('Schadencode', 'Schadenursache', 'Kategorie Code',
                           'Kategorie'),
             align = c('c', 'l', 'c', 'l'), digits = c(0, 0, 0, 0),
             caption = 'Brandursachen Kategorien')%>%
  kable_styling(bootstrap_options = "striped", full_width = F) %>% 
  column_spec(2, width = "20em")
```

Matrix-Heatplot der Brandschäden (Anzahl Schäden und Schadensumme) nach Brandursache (y-Achse) und zweistelligem Zweckcode (x-Achse). Nur Zweckcodes mit mindestens 100 Gebäude im Portfolio.

```{r}
schadanzahl_spread <- schad %>% 
  filter(SchadenArtBezeichnung == "Feuer") %>% 
  select(SchadenSumme, zwck, schadencode) %>% 
  group_by(zwck, schadencode) %>% 
  summarize(schad_anzahl = n()) %>% 
  left_join(select(tbl_expo, zweck, geb_anzahl, exposition), by = c("zwck" = "zweck")) %>% 
  # Nur Zweckcodes mit mindestens 100 Gebäude im Portfolio.
  filter(geb_anzahl > 99) %>% 
  select(zwck, schadencode, schad_anzahl) %>% 
  spread(zwck, schad_anzahl)

schadanzahl_melt <- melt(schadanzahl_spread, id = "schadencode") %>% 
  arrange(variable, value) %>% 
  mutate(value = ifelse(is.na(value), 0, value),
         variable = factor(variable, levels = unique(variable)),
         schadencode = factor(schadencode),
         #create a new variable from value
         value_fact = cut(value,
                          breaks = c(-1, 0, 10, 25, 50, 100,
                                     250, 500, max(value, na.rm=T)),
                          labels=c("0", "10", "25", "50",
                                   "100", "250", "500", "> 500")),
         value_fact = factor(value_fact, levels = rev(levels(value_fact))))
```

```{r}
theme_set(theme_bw(base_size = 8))
textcol <- "grey40"

ggplot(data = schadanzahl_melt, aes(x = variable, y = schadencode, fill = value_fact)) +
  geom_tile() +
  #redrawing tiles to remove cross lines from legend
  geom_tile(colour="white",size=0.25)+
  labs(title = "Schadenanzahl nach Brandursache und Zweck", 
       subtitle = "", 
       caption = "Quelle: GVZ") +
  ylab("Schadencode") + xlab("Zweckcode") +
  #remove extra space
  scale_y_discrete(expand=c(0,0))+
  #custom breaks on x-axis
  scale_x_discrete(expand=c(0,0))+
  #custom colours for cut levels and na values
  scale_fill_manual(values = c(rev(brewer.pal(7,"YlGnBu")), "#f0f0f0"), na.value="grey90")+
  #theme options
  theme(
    #remove legend title
    legend.title=element_blank(),
    #remove legend margin
    #legend.margin = grid::unit(0,"cm"),
    #change legend text properties
    legend.text=element_text(colour=textcol,size=7,face="bold"),
    #change legend key height
    legend.key.height=grid::unit(0.8,"cm"),
    #set a slim legend
    legend.key.width=grid::unit(0.3,"cm"),
    #set x axis text size and colour
    axis.text.x=element_text(colour=textcol, angle = 60, hjust = 1),
    #set y axis text colour and adjust vertical justification
    axis.text.y=element_text(vjust = 0.2,colour=textcol),
    #change axis ticks thickness
    axis.ticks.x=element_line(size=0.4),
    axis.ticks.y=element_blank(),
    #change title font, size, colour and justification
    plot.title=element_text(colour=textcol,hjust=0,size=14,face="bold"),
    #remove plot background
    plot.background=element_blank(),
    #remove plot border
    panel.border=element_blank())

```

```{r}
schadSum_spread <- schad %>% 
  filter(SchadenArtBezeichnung == "Feuer") %>% 
  select(SchadenSumme, zwck, schadencode) %>% 
  group_by(zwck, schadencode) %>% 
  summarize(schad_sum = sum(SchadenSumme)) %>% 
  left_join(select(tbl_expo, zweck, geb_anzahl, exposition), by = c("zwck" = "zweck")) %>% 
  # Nur Zweckcodes mit mindestens 100 Gebäude im Portfolio.
  filter(geb_anzahl > 99) %>% 
  select(zwck, schadencode, schad_sum) %>% 
  spread(zwck, schad_sum)

schadSum_melt <- melt(schadSum_spread, id = "schadencode") %>% 
  arrange(variable, value) %>% 
  mutate(value = ifelse(is.na(value), 0, value),
         variable = factor(variable, levels = unique(variable)),
         schadencode = factor(schadencode),
         #create a new variable from value
         value_fact = cut(value,
                          # breaks = c(-1, 0, 5e4, 1e5, 5e5, 1e6,
                          #            5e6, 10e6, max(value, na.rm=T)),
                           breaks = c(-1, 0, 2.5e5, 5e5, 1e6, 2.5e6,
                                     5e6, 10e6, max(value, na.rm=T)),
                          labels=c("0", "250'000", "500'000", "1 Mio.",
                                   "2.5 Mio.", "5 Mio.", "10 Mio.", "> 10 Mio.")),
         value_fact = factor(value_fact, levels = rev(levels(value_fact))))
```

```{r}
theme_set(theme_bw(base_size = 8))
textcol <- "grey40"

ggplot(data = schadSum_melt, aes(x = variable, y = schadencode, fill = value_fact)) +
  geom_tile() +
  #redrawing tiles to remove cross lines from legend
  geom_tile(colour="white",size=0.25)+
  labs(title = "Schadensumme nach Brandursache und Zweck", 
       subtitle = "", 
       caption = "Quelle: GVZ") +
  ylab("Schadencode") + xlab("Zweckcode") +
  #remove extra space
  scale_y_discrete(expand=c(0,0))+
  #custom breaks on x-axis
  scale_x_discrete(expand=c(0,0))+
  #custom colours for cut levels and na values
  scale_fill_manual(values = c(rev(brewer.pal(7,"YlGnBu")), "#f0f0f0"), na.value="grey90")+
  #theme options
  theme(
    #remove legend title
    legend.title=element_blank(),
    #remove legend margin
    #legend.margin = grid::unit(0,"cm"),
    #change legend text properties
    legend.text=element_text(colour=textcol,size=7,face="bold"),
    #change legend key height
    legend.key.height=grid::unit(0.8,"cm"),
    #set a slim legend
    legend.key.width=grid::unit(0.3,"cm"),
    #set x axis text size and colour
    axis.text.x=element_text(colour=textcol, angle = 60, hjust = 1),
    #set y axis text colour and adjust vertical justification
    axis.text.y=element_text(vjust = 0.2,colour=textcol),
    #change axis ticks thickness
    axis.ticks.x=element_line(size=0.4),
    axis.ticks.y=element_blank(),
    #change title font, size, colour and justification
    plot.title=element_text(colour=textcol,hjust=0,size=14,face="bold"),
    #remove plot background
    plot.background=element_blank(),
    #remove plot border
    panel.border=element_blank())

```

#### Wahrscheinlichkeit eines Brandschadens
Nach Brandschaden Kategorien. Nur Zweckcodes mit mindestens 100 Gebäude im Portfolio.
```{r}
schadwkeit_spread <- schad %>%
  filter(str_detect(SchadenArtBezeichnung, 'Feuer')) %>% 
  left_join(select(ursache_kat, -Ursache), by = c('schadencode' = 'Code')) %>%
  group_by(zwck, Kategorie) %>% 
  summarize(schad_anzahl = n(),
            todesopfer = sum(todesopfer)) %>% 
  left_join(select(tbl_expo, zweck, geb_anzahl, exposition), by = c("zwck" = "zweck")) %>% 
  # Nur Zweckcodes mit mindestens 100 Gebäude im Portfolio.
  filter(geb_anzahl > 99) %>% 
  mutate(p_schad = 1 - pmax((1 - schad_anzahl / geb_anzahl), 0) ^ (1/exposition),
         p_tod = 1 - pmax((1 - todesopfer / geb_anzahl), 0) ^ (1/exposition)) %>% 
  select(zwck, Kategorie, p_schad) %>% 
  spread(zwck, p_schad)

schadwkeit_melt <- melt(schadwkeit_spread, id = "Kategorie") %>% 
  arrange(variable, value) %>% 
  mutate(value = ifelse(is.na(value), 0, value),
         # Kategorie = factor(Kategorie, levels = unique(Kategorie)),
         variable = factor(variable, levels = unique(variable)),
         #create a new variable from value
         value_fact = cut(value * 100,
                          breaks = c(-1, 0, 0.005, 0.01, 0.05, 0.1, 0.5,
                                     1, max(value, na.rm=T)*100),
                          labels=c("0", "0.005", "0.01", "0.05", "0.1",
                                   "0.5", "1", "> 1")),
         value_fact = factor(value_fact, levels = rev(levels(value_fact))))
```

```{r}
ggplot(data = schadwkeit_melt, aes(x = variable, y = Kategorie, fill = value_fact)) +
  geom_tile()+
  #redrawing tiles to remove cross lines from legend
  geom_tile(colour="white",size=0.25)+
  labs(title = "Wahrscheinlichkeit eines Brandschadens [%]", 
       subtitle = "", 
       caption = "Quelle: GVZ") +
  ylab("Brandursachen Kategorie") + xlab("Zweckcode") +
  #remove extra space
  scale_y_discrete(expand=c(0,0))+
  #custom breaks on x-axis
  scale_x_discrete(expand=c(0,0))+
  #custom colours for cut levels and na values
  scale_fill_manual(values = c(rev(brewer.pal(7,"YlGnBu")), "#f0f0f0"), na.value="grey90")+
  #theme options
  theme(
    #remove legend title
    legend.title=element_blank(),
    #remove legend margin
    legend.margin=margin(t = 0, unit='cm'),
    #change legend text properties
    legend.text=element_text(colour=textcol,size=7,face="bold"),
    #change legend key height
    legend.key.height=grid::unit(0.8,"cm"),
    #set a slim legend
    legend.key.width=grid::unit(0.3,"cm"),
    #set x axis text size and colour
    axis.text.x=element_text(colour=textcol, angle = 60, hjust = 1),
    #set y axis text colour and adjust vertical justification
    axis.text.y=element_text(vjust = 0.2,colour=textcol),
    #change axis ticks thickness
    axis.ticks.x=element_line(size=0.4),
    axis.ticks.y=element_blank(),
    #change title font, size, colour and justification
    plot.title=element_text(colour=textcol,hjust=0,size=14,face="bold"),
    #remove plot background
    plot.background=element_blank(),
    #remove plot border
    panel.border=element_blank())
```

#### Wahrscheinlichkeit eines Brandtoten
Nach Brandschaden Kategorien. Nur Zweckcodes mit mindestens 100 Gebäude im Portfolio.
```{r}
todeswkeit_spread <- schad %>%
  filter(str_detect(SchadenArtBezeichnung, 'Feuer')) %>% 
  left_join(select(ursache_kat, -Ursache), by = c('schadencode' = 'Code')) %>%
  group_by(zwck, Kategorie) %>% 
  summarize(schad_anzahl = n(),
            todesopfer = sum(todesopfer)) %>% 
  left_join(select(tbl_expo, zweck, geb_anzahl, exposition), by = c("zwck" = "zweck")) %>% 
  # Nur Zweckcodes mit mindestens 100 Gebäude im Portfolio.
  filter(geb_anzahl > 99) %>% 
  mutate(p_schad = 1 - pmax((1 - schad_anzahl / geb_anzahl), 0) ^ (1/exposition),
         p_tod = 1 - pmax((1 - todesopfer / geb_anzahl), 0) ^ (1/exposition)) %>% 
  select(zwck, Kategorie, p_tod) %>% 
  spread(zwck, p_tod)

todeswkeit_melt <- melt(todeswkeit_spread, id = "Kategorie") %>% 
  arrange(variable, value) %>% 
  mutate(value = ifelse(is.na(value), 0, value),
         # Kategorie = factor(Kategorie, levels = unique(Kategorie)),
         variable = factor(variable, levels = unique(variable)),
         #create a new variable from value
         value_fact = cut(value * 100,
                          breaks = c(-1, 0, 1e-5, 1e-4, 5e-04, 0.001,
                                     0.005, 0.02, max(value, na.rm=T)*100),
                          labels=c("0", "1e-5", "1e-4", "5e-04", "0.001", "0.005",
                                   "0.02", "> 0.02")),
         value_fact = factor(value_fact, levels = rev(levels(value_fact))))
```

```{r}
ggplot(data = todeswkeit_melt, aes(x = variable, y = Kategorie, fill = value_fact)) +
  geom_tile() +
  #redrawing tiles to remove cross lines from legend
  geom_tile(colour="white",size=0.25)+
  labs(title = "Wahrscheinlichkeit eines Brandtoten [%]", 
       subtitle = "", 
       caption = "Quelle: GVZ") +
  ylab("Brandursachen Kategorie") + xlab("Zweckcode") +
  #remove extra space
  scale_y_discrete(expand=c(0,0)) +
  #custom breaks on x-axis
  scale_x_discrete(expand=c(0,0)) +
  #custom colours for cut levels and na values
  scale_fill_manual(values = c(rev(brewer.pal(6,"YlGnBu")), "#f0f0f0"), na.value="grey90") +
  #theme options
  theme(
    #remove legend title
    legend.title=element_blank(),
    #remove legend margin
    #legend.margin = grid::unit(0,"cm"),
    #change legend text properties
    legend.text=element_text(colour=textcol,size=7,face="bold"),
    #change legend key height
    legend.key.height=grid::unit(0.8,"cm"),
    #set a slim legend
    legend.key.width=grid::unit(0.3,"cm"),
    #set x axis text size and colour
    axis.text.x=element_text(colour=textcol, angle = 60, hjust = 1),
    #set y axis text colour and adjust vertical justification
    axis.text.y=element_text(vjust = 0.2,colour=textcol),
    #change axis ticks thickness
    axis.ticks.x=element_line(size=0.4),
    axis.ticks.y=element_blank(),
    #change title font, size, colour and justification
    plot.title=element_text(colour=textcol,hjust=0,size=14,face="bold"),
    #remove plot background
    plot.background=element_blank(),
    #remove plot border
    panel.border=element_blank())
```

#### Bedingte Wahrscheinlichkeit
Anteil der Ursache an der Brandwahrscheinlichkeit:
Wenn es in einem Zweckcode X brennt, wie hoch ist die Wahrscheinlichkeit, dass die Kategorie Y den Brand verursacht hat?
```{r}
condP_schad <- schad %>%
  filter(str_detect(SchadenArtBezeichnung, 'Feuer')) %>% 
  left_join(select(ursache_kat, -Ursache), by = c('schadencode' = 'Code')) %>% 
  group_by(zwck) %>% 
  # Nur Zweckcodes mit mindestens 100 Gebäude im Portfolio.
  left_join(select(tbl_expo, zweck, geb_anzahl, exposition), by = c("zwck" = "zweck")) %>% 
  filter(geb_anzahl > 99) %>% 
  select(zwck, Kategorie) %>% # w'keiten über die Kategorien summieren sich zu eins
  table() %>%
  prop.table(1)

condP_schad <- as.data.frame(condP_schad) %>% 
  arrange(zwck, Freq) %>% 
  mutate(Freq = ifelse(is.na(Freq), 0, Freq),
         # Kategorie = factor(Kategorie, levels = unique(Kategorie)),
         zwck = factor(zwck, levels = unique(zwck)),
         #create a new variable from value
         value_fact = cut(Freq,
                          breaks = c(-1, 0, 0.01, 0.05, 0.1, 0.25,
                                     0.5, 0.75, 1),
                          labels=c("0", "0.01", "0.05", "0.1", "0.25", "0.5",
                                   "0.75", "1")),
         value_fact = factor(value_fact, levels = rev(levels(value_fact))))
```

```{r}
ggplot(data = condP_schad, aes(x = zwck, y = Kategorie, fill = value_fact)) +
  geom_tile() +
  #redrawing tiles to remove cross lines from legend
  geom_tile(colour="white",size=0.25)+
  labs(title = "Anteil der Ursache an der Brandwahrscheinlichkeit", 
       subtitle = "Bedingte Schadenswahrscheinlichkeit", 
       caption = "Quelle: GVZ") +
  ylab("Brandursachen Kategorie") + xlab("Zweckcode") +
  #remove extra space
  scale_y_discrete(expand=c(0,0)) +
  #custom breaks on x-axis
  scale_x_discrete(expand=c(0,0)) +
  #custom colours for cut levels and na values
  scale_fill_manual(values = c(rev(brewer.pal(6,"YlGnBu")), "#f0f0f0"), na.value="grey90",
                    name="Anteil") +
  #theme options
  theme(
    #remove legend title
    # legend.title=element_blank(),
    #remove legend margin
    #legend.margin = grid::unit(0,"cm"),
    #change legend text properties
    legend.text=element_text(colour=textcol,size=7,face="bold"),
    #change legend key height
    legend.key.height=grid::unit(0.8,"cm"),
    #set a slim legend
    legend.key.width=grid::unit(0.3,"cm"),
    #set x axis text size and colour
    axis.text.x=element_text(colour=textcol, angle = 60, hjust = 1),
    #set y axis text colour and adjust vertical justification
    axis.text.y=element_text(vjust = 0.2,colour=textcol),
    #change axis ticks thickness
    axis.ticks.x=element_line(size=0.4),
    axis.ticks.y=element_blank(),
    #change title font, size, colour and justification
    plot.title=element_text(colour=textcol,hjust=0,size=14,face="bold"),
    #remove plot background
    plot.background=element_blank(),
    #remove plot border
    panel.border=element_blank())
```

Anteil der Ursache an der Wahrscheinlichkeit für einen Brandtoten:
Wenn es in einem Zweckcode X brennt, wie hoch ist die Wahrscheinlichkeit, dass die Kategorie Y den Brand verursacht hat?
```{r}
condP_tot <- schad %>%
  filter(str_detect(SchadenArtBezeichnung, 'Feuer') & todesopfer > 0) %>% 
  left_join(select(ursache_kat, -Ursache), by = c('schadencode' = 'Code')) %>% 
  group_by(zwck) %>% 
  # Nur Zweckcodes mit mindestens 100 Gebäude im Portfolio.
  left_join(select(tbl_expo, zweck, geb_anzahl, exposition), by = c("zwck" = "zweck")) %>% 
  filter(geb_anzahl > 99) %>% 
  select(Kategorie) %>% # w'keiten über die Kategorien summieren sich zu eins
  table() %>%
  prop.table(1)

condP_tot <- as.data.frame(condP_tot) %>% 
  arrange(zwck, Freq) %>% 
  mutate(Freq = ifelse(is.na(Freq), 0, Freq),
         # Kategorie = factor(Kategorie, levels = unique(Kategorie)),
         zwck = factor(zwck, levels = unique(zwck)),
         #create a new variable from value
         value_fact = cut(Freq,
                          breaks = c(-1, 0, 0.1, 0.25, 
                                     0.5, 0.75, 1),
                          labels=c("0", "0.1", "0.25", 
                                    "0.5", "0.75", "1")),
         value_fact = factor(value_fact, levels = rev(levels(value_fact))))
```

```{r}
ggplot(data = condP_tot, aes(x = zwck, y = Kategorie, fill = value_fact)) +
  geom_tile() +
  #redrawing tiles to remove cross lines from legend
  geom_tile(colour="white",size=0.25)+
  labs(title = "Anteil der Ursache an der Brandwahrscheinlichkeit", 
       subtitle = "Bedingte Wahrscheinlichkeit eines Brandtoten", 
       caption = "Quelle: GVZ") +
  ylab("Brandursachen Kategorie") + xlab("Zweckcode") +
  #remove extra space
  scale_y_discrete(expand=c(0,0)) +
  #custom breaks on x-axis
  scale_x_discrete(expand=c(0,0)) +
  #custom colours for cut levels and na values
  scale_fill_manual(values = c(rev(brewer.pal(5,"YlGnBu")), "#f0f0f0"), na.value="grey90",
                    name="Anteil") +
  #theme options
  theme(
    #remove legend title
    #legend.title=element_blank(),
    #remove legend margin
    #legend.margin = grid::unit(0,"cm"),
    #change legend text properties
    legend.text=element_text(colour=textcol,size=7,face="bold"),
    #change legend key height
    legend.key.height=grid::unit(0.8,"cm"),
    #set a slim legend
    legend.key.width=grid::unit(0.3,"cm"),
    #set x axis text size and colour
    axis.text.x=element_text(colour=textcol, angle = 60, hjust = 1),
    #set y axis text colour and adjust vertical justification
    axis.text.y=element_text(vjust = 0.2,colour=textcol),
    #change axis ticks thickness
    axis.ticks.x=element_line(size=0.4),
    axis.ticks.y=element_blank(),
    #change title font, size, colour and justification
    plot.title=element_text(colour=textcol,hjust=0,size=14,face="bold"),
    #remove plot background
    plot.background=element_blank(),
    #remove plot border
    panel.border=element_blank())
```
